ACORDAO-COMPLETO-2529072

ACÓRDÃO 3218/2022 ATA 21/2022 - SEGUNDA CÂMARA

VISTOS, relatados e discutidos estes autos de tomada de contas especial instaurada pelo Instituto Nacional do Seguro Social (INSS) em desfavor de Helenita Martins Maia da Silva e Vera Lúcia Baamonde da Silva (falecida) , como então servidoras do INSS, além dos demais responsáveis como beneficiários das correspondentes irregularidades, diante da indevida concessão dos benefícios previdenciários e da subsequente produção do dano ao erário no âmbito do Posto do Seguro Social da Presidente Vargas e do Posto do Seguro Social Marechal Câmara junto à Gerência Executiva do INSS no Rio de Janeiro - RJ sob o valor histórico de R$ 376.146,02;
ACORDAM os Ministros do Tribunal de Contas da União, reunidos em Sessão da 2ª Câmara, ante as razões expostas pelo Relator, em:
9.1. declarar a revelia de Helenita Martins Maia da Silva, além do espólio e sucessores de Vera Lúcia Baamonde da Silva (falecida) , nos termos do art. 12, § 3º, da Lei n.º 8.443, de 1992;
9.2. julgar irregulares as contas de Helenita Martins Maia da Silva e de Vera Lúcia Baamonde da Silva (falecida) , nos termos dos arts. 16, III, alíneas "c" e "d", e 19, caput, da Lei n.º 8.443, de 1992, para condenar individual ou solidariamente Helenita Martins Maia da Silva, com o respectivo espólio ou sucessores de Vera Lúcia Baamonde da Silva (falecida) , ao pagamento do correspondente débito, com a atualização monetária e os juros de mora calculados desde as datas informadas até o efetivo recolhimento, fixando-lhes o prazo de 15 (quinze) dias, contados da notificação, para que comprovem, perante o Tribunal, nos termos do art. 214, III, "a", do Regimento Interno do TCU - RITCU, o recolhimento da aludida dívida em favor do Instituto Nacional do Seguro Social, na forma da legislação em vigor, abatendo os eventuais valores já porventura restituídos, sob as seguintes condições:
9.2.1. responsabilidade individual de Helenita Martins Maia da Silva pelos seguintes valores:
	Data de Ocorrência
	Valor histórico (em Cr$ ou R$) 

	1º/4/1993
	121.900.798,00

	3/5/1993
	11.005.373,00

	1º/6/1993
	20.859.400,00

	1º/7/1993
	21.098.200,00

	2/8/1993
	29.634,20

	1/9/1993
	35.341,73

	1º/10/1993
	60.298,00

	1º/11/1993
	75.529,00

	1]/12/1993
	330.373,00

	3/1/1994
	141.672,00

	1º/2/1994
	205.676,25

	1º/3/1994
	269.699,89

	1º/4/1994
	408,01

	2/5/1994
	408,01

	1º/6/1994
	408,01

	26/4/1995
	406,53

	26/4/1995
	406,53

	11/5/1995
	406,53

	12/6/1995
	580,75

	12/7/1995
	580,75

	10/8/1995
	580,75

	13/9/1995
	580,75

	11/10/1995
	580,75

	13/11/1995
	580,75

	12/12/1995
	1.161,50

	11/1/1996
	580,75

	12/2/1996
	580,75

	14/3/1996
	580,75

	12/4/1996
	580,75

	13/5/1996
	580,75

	13/6/1996
	667,86

	10/7/1996
	667,86

	12/8/1996
	667,86

	13/9/1996
	667,86

	14/10/1996
	667,86

	12/11/1996
	667,86

	11/12/1996
	1.335,72

	13/1/1997
	667,86

	14/2/1997
	667,86

	12/3/1997
	667,86

	10/4/1997
	667,86

	13/5/1997
	667,86

	13/6/1997
	667,86

	15/7/1997
	719,68

	13/8/1997
	719,68

	14/8/1998
	754,29

	16/9/1998
	1.545,93

	16/9/1998
	754,29

	20/10/1998
	754,29

	16/11/1998
	754,29

	10/12/1998
	1.508,58

	13/1/1999
	754,29

	10/2/1999
	754,29

	10/3/1999
	754,29

	14/4/1999
	754,29

	17/5/1999
	754,29

	11/6/1999
	754,29

	12/7/1999
	789,06

	16/8/1999
	789,06

	13/9/1999
	789,06

	19/10/1999
	789,06

	13/12/1999
	789,06

	13/12/1999
	1.578,12

	12/1/2000
	789,06

	10/2/2000
	789,06

	15/3/2000
	789,06

	13/4/2000
	789,06

	15/5/2000
	789,06

	12/6/2000
	789,06

	13/7/2000
	834,90

	11/8/2000
	834,90

	18/9/2000
	834,90

	16/10/2000
	834,90

	21/11/2000
	834,90

	12/12/2000
	1.669,80

	16/1/2001
	834,90

	15/2/2001
	834,90

	12/3/2001
	834,90

	23/4/2001
	834,90

	14/5/2001
	834,90

	15/6/2001
	834,90

	11/7/2001
	898,85

	10/8/2001
	898,85

	19/9/2001
	898,85

	10/10/2001
	898,85

	13/11/2001
	898,85

	13/12/2001
	1.797,70

	11/1/2002
	898,85

	14/2/2002
	898,85

	13/3/2002
	898,85

	12/4/2002
	898,85

	13/5/2002
	898,85

	13/6/2002
	898,85

	12/7/2002
	981,54

	14/8/2002
	981,54

	13/9/2002
	981,54

	10/10/2002
	981,54

	12/11/2002
	981,54

	13/12/2002
	1.963,08

	13/1/2003
	981,54

	12/2/2003
	981,54

	19/3/2003
	981,54

	22/4/2003
	981,54

	13/5/2003
	981,54

	11/6/2003
	981,54

	10/7/2003
	1.175,00

	12/8/2003
	1.175,00

	10/9/2003
	1.175,00

	10/10/2003
	1.175,00

	12/11/2003
	1.175,00

	10/12/2003
	2.350,00

	13/1/2004
	1.175,00

	11/2/2004
	1.175,00

	10/3/2004
	1.175,00

	5/4/2004
	1.175,00

	5/5/2004
	1.175,00

	3/6/2004
	1.228,22

	5/7/2004
	1.228,22

	4/8/2004
	1.228,22

	3/9/2004
	1.228,22

	5/10/2004
	1.228,22

	4/11/2004
	1.228,22

	3/12/2004
	2.456,44

	5/1/2005
	1.228,22

	3/2/2005
	1.228,22

	3/3/2005
	1.228,22

	5/4/2005
	1.228,22

	4/5/2005
	1.228,22

	3/6/2005
	1.306,27

	5/7/2005
	1.306,27

	3/8/2005
	1.306,27

	5/9/2005
	1.306,27

	5/10/2005
	1.306,27

	4/11/2005
	1.306,27

	5/12/2005
	2.612,54

	4/1/2006
	1.306,27

	3/2/2006
	1.306,27

	3/3/2006
	1.306,27

	5/4/2006
	1.306,27

	4/5/2006
	1.371,58

	5/6/2006
	1.371,58

	5/7/2006
	1.371,58

	3/8/2006
	1.371,58

	5/9/2006
	2.057,37

	4/10/2006
	1.371,71

	6/11/2006
	1.371,71

	5/12/2006
	2.057,63

	4/1/2007
	1.371,71

	5/2/2007
	1.371,71

	5/3/2007
	1.371,71

	4/4/2007
	1.371,71

	4/5/2007
	1.416,97

	5/6/2007
	1.416,97

	4/7/2007
	1.416,97

	3/8/2007
	1.416,97

	5/9/2007
	2.125,45

	3/10/2007
	1.416,97

	6/11/2007
	1.416,97

	5/12/2007
	2.125,46

	4/1/2008
	1.416,97

	8/2/2008
	1.416,97

	5/3/2008
	1.416,97

	3/4/2008
	1.487,81

	6/5/2008
	1.487,81

	4/6/2008
	1.487,81

	3/7/2008
	1.487,81

	5/8/2008
	1.487,81

	3/9/2008
	2.231,71

	3/10/2008
	1.487,81

	5/11/2008
	1.487,81

	3/12/2008
	2.231,72

	6/1/2009
	1.487,81

	4/2/2009
	1.487,81

	4/3/2009
	1.575,88

	3/4/2009
	1.575,88

	6/5/2009
	1.575,88

	3/6/2009
	1.575,88

	3/7/2009
	1.575,88

	5/8/2009
	1.575,88

	3/9/2009
	2.363,82

	5/10/2009
	1.575,88

	5/11/2009
	1.575,88

	3/12/2009
	2.363,82

	6/1/2010
	1.575,88

	3/2/2010
	1.672,63

	3/3/2010
	1.672,63

	6/4/2010
	1.672,63

	5/5/2010
	1.672,63

	4/6/2010
	1.672,63

	5/7/2010
	1.672,63

	4/8/2010
	1.846,93

	3/9/2010
	2.546,29

	5/10/2010
	1.697,53

	4/11/2010
	1.697,53

	3/12/2010
	2.546,30

	5/1/2011
	1.697,53

	3/2/2011
	1.806,34

	3/3/2011
	1.806,34

	5/4/2011
	1.806,34

	4/5/2011
	1.806,34

	3/6/2011
	1.806,34

	5/7/2011
	1.806,34

	3/8/2011
	1.806,34

	1º/4/1993
	70.598.000,00

	3/5/1993
	8.580.700,00

	1º/6/1993
	16.449.800,00

	1º/7/1993
	16.449.800,00

	2/8/1993
	23.105,09

	1º/9/1993
	27.555,11

	1º/10/1993
	47.046,00

	1º/11/1993
	58.819,00

	1º/12/1993
	257.584,00

	3/1/1994
	110.458,00

	1º/2/1994
	161.442,32

	1º/3/1994
	210.278,62

	1º/4/1994
	318,11

	2/5/1994
	318,11

	1º/6/1994
	318,11

	1º/7/1994
	318,11

	10/5/1995
	4.094,63

	6/6/1995
	452,95

	6/7/1995
	452,95

	4/8/1995
	452,95

	6/9/1995
	452,95

	6/10/1995
	452,95

	7/11/1995
	452,95

	6/12/1995
	905,90

	9/1/1996
	452,95

	6/2/1996
	452,95

	7/3/1996
	452,95

	12/4/1996
	452,95

	7/5/1996
	452,95

	7/6/1996
	4.340,73

	4/7/1996
	520,89

	7/8/1996
	520,89

	5/9/1996
	520,89

	7/10/1996
	520,89

	6/11/1996
	520,89

	5/12/1996
	1.041,78

	9/1/1997
	520,89

	6/2/1997
	520,89

	6/3/1997
	520,89

	4/4/1997
	520,89

	7/5/1997
	520,89

	5/6/1997
	520,89

	4/7/1997
	561,31

	6/8/1997
	561,31

	4/9/1997
	561,31

	6/10/1997
	561,31

	6/11/1997
	561,31

	1º/10/1992
	14.242.470,00

	3/11/1992
	2.507.890,00

	1º/12/1992
	4.388.800,00

	4/1/1993
	2.507.890,00

	1º/2/1993
	6.050.000,00

	1º/3/1993
	6.050.000,00

	1º/4/1993
	8.267.700,00

	3/5/1993
	8.267.700,00

	1º/6/1993
	15.949.700,00

	1º/7/1993
	15.879.700,00

	2/8/1993
	22.262,30

	1º/9/1993
	26.616,31

	1º/10/1993
	45.330,38

	1º/11/1993
	113.480,06

	1º/12/1993
	248.188,87

	3/1/1994
	106.429,59

	1º/2/1994
	155.553,13

	1º/3/1994
	202.607,94

	1º/4/1994
	306,50

	2/5/1994
	306,50

	1º/6/1994
	306,50

	7/7/1994
	305,74

	4/8/1994
	305,74

	6/9/1994
	305,74

	7/10/1994
	305,74

	7/11/1994
	305,74

	6/12/1994
	611,48

	5/1/1995
	305,74

	6/2/1995
	305,74

	6/3/1995
	305,74

	6/4/1995
	305,74

	5/5/1995
	305,74

	6/6/1995
	436,77

	6/7/1995
	436,77

	4/8/1995
	436,77

	6/9/1995
	436,77

	5/10/1995
	436,77

	7/11/1995
	436,77

	6/12/1995
	873,54

	5/1/1996
	436,77

	6/2/1996
	436,77

	6/3/1996
	436,77

	8/4/1996
	436,77

	7/5/1996
	436,77

	7/6/1996
	502,28

	4/7/1996
	502,28

	6/8/1996
	502,28

	5/9/1996
	502,28

	7/10/1996
	502,28

	6/11/1996
	502,28

	5/12/1996
	1.004,56

	7/1/1997
	502,28

	6/2/1997
	502,28

	6/3/1997
	502,28

	4/4/1997
	502,28

	7/5/1997
	502,28

	5/6/1997
	502,28

	4/7/1997
	541,25

	6/8/1997
	541,25

9.2.2. responsabilidade solidária de Helenita Martins Maia da Silva, com o respectivo espólio ou sucessores de Vera Lúcia Baamonde da Silva (falecida) , pelos seguintes valores:
	Data de Ocorrência
	Valor histórico (em Cr$ ou R$) 

	1º/3/1993
	42.607.200,00

	1º/4/1993
	10.083.700,00

	3/5/1993
	10.083.700,00

	1º/6/1993
	19.331.100,00

	1º/7/1993
	19.331.100,00

	2/8/1993
	27.152,20

	1º/9/1993
	32.462,66

	1º/10/1993
	55.287,33

	1º/11/1993
	69.122,20

	1º/12/1993
	302.704,30

	3/1/1994
	129.807,16

	1º/2/1994
	189.498,80

	1º/3/1994
	247.111,38

	1º/4/1994
	373,83

	2/5/1994
	373,83

	1º/6/1994
	373,83

	14/7/1994
	372,90

	10/8/1994
	372,90

	13/9/1994
	372,90

	14/10/1994
	372,90

	14/11/1994
	372,90

	13/12/1994
	745,80

	12/1/1995
	372,90

	10/2/1995
	372,90

	10/3/1995
	372,90

	12/4/1995
	372,90

	11/5/1995
	372,90

	12/6/1995
	532,71

	12/7/1995
	532,71

	10/8/1995
	532,71

	13/9/1995
	532,71

	11/10/1995
	532,71

	13/11/1995
	532,71

	12/12/1995
	1.065,42

	11/1/1996
	532,71

	12/2/1996
	532,71

	12/3/1996
	532,71

	12/4/1996
	532,71

	13/5/1996
	532,71

	13/6/1996
	612,61

	10/7/1996
	612,61

	12/8/1996
	612,61

	11/9/1996
	612,61

	11/10/1996
	612,61

	12/11/1996
	612,61

	11/12/1996
	1.225,22

	14/1/1997
	612,61

	14/2/1997
	612,61

	12/3/1997
	612,61

	11/4/1997
	612,61

	14/5/1997
	612,61

	11/6/1997
	612,61

	10/7/1997
	660,14

	3/8/1992
	1.488.790,00

	1º/9/1992
	2.126.842,00

	1º/10/1992
	3.171.250,00

	3/11/1992
	3.177.540,00

	1º/12/1992
	8.730.350,00

	4/1/1993
	3.964.040,00

	1º/2/1993
	7.634.000,00

	1º/3/1993
	7.665.000,00

	1º/4/1993
	10.475.300,00

	3/5/1993
	10.476.300,00

	1º/6/1993
	20.072.400,00

	1º/7/1993
	20.081.900,00

	2/8/1993
	28.206,70

	1º/9/1993
	33.639,29

	1º/10/1993
	57.434,00

	1º/11/1993
	71.890,00

	1º/12/1993
	314.459,00

	3/1/1994
	134.848,00

	1º/2/1994
	196.286,09

	1º/3/1994
	256.708,20

	1º/4/1994
	388,35

	2/5/1994
	388,35

	1º/6/1994
	388,35

	6/10/1994
	387,38

	10/10/1994
	387,38

	8/11/1994
	387,38

	7/12/1994
	774,76

	9/1/1995
	387,38

	8/2/1995
	387,38

	7/3/1995
	387,38

	7/4/1995
	387,38

	8/5/1995
	387,38

	7/6/1995
	553,40

	7/7/1995
	553,40

	7/8/1995
	553,40

	11/9/1995
	553,40

	6/10/1995
	553,40

	8/11/1995
	553,40

	7/12/1995
	1.106,80

	9/1/1996
	553,40

	7/2/1996
	553,40

	7/3/1996
	553,40

	9/4/1996
	553,40

	8/5/1996
	553,40

	10/6/1996
	636,41

	8/7/1996
	636,41

	7/8/1996
	636,41

	9/9/1996
	636,41

	8/10/1996
	636,41

	8/11/1996
	636,41

	6/12/1996
	1.272,82

	8/1/1997
	636,41

	7/2/1997
	636,41

	7/3/1997
	636,41

	8/4/1997
	636,41

	8/5/1997
	636,41

	9/6/1997
	636,41

	10/7/1997
	685,79

	4/5/1992
	276.979,00

	1º/6/1992
	1.115.671,00

	1º/7/1992
	1.115.671,00

	3/8/1992
	1.115.671,00

	1º/9/1992
	1.115.671,00

	1º/10/1992
	2.507.890,00

	3/11/1992
	2.507.890,00

	1º/12/1992
	4.179.810,00

	4/1/1993
	5.015.780,00

	1º/2/1993
	6.050.000,00

	1º/3/1993
	6.049.331,00

	1º/4/1993
	8.267.700,00

	3/5/1993
	8.267.700,00

	1º/6/1993
	15.849.700,00

	1º/7/1993
	15.849.700,00

	2/8/1993
	22.262,30

	1º/9/1993
	26.549,94

	1º/10/1993
	90.660,76

	1º/11/1993
	56.740,03

	1º/12/1993
	141.759,28

	3/1/1994
	212.859,18

	1º/2/1994
	155.553,13

	1º/3/1994
	202.607,94

	1º/4/1994
	306,50

	2/5/1994
	306,50

	1º/6/1994
	306,50

	13/7/1994
	305,74

	5/8/1994
	305,74

	8/9/1994
	305,74

	10/10/1994
	305,74

	8/11/1994
	305,74

	7/12/1994
	611,48

	6/1/1995
	305,74

	7/2/1995
	305,74

	7/3/1995
	305,74

	7/4/1995
	305,74

	8/5/1995
	305,74

	7/6/1995
	436,77

	7/7/1995
	436,77

	7/8/1995
	436,77

	8/9/1995
	436,77

	6/10/1995
	436,77

	8/11/1995
	436,77

	7/12/1995
	873,54

	8/1/1996
	436,77

	7/2/1996
	436,77

	13/3/1996
	436,77

	12/4/1996
	436,77

	8/5/1996
	436,77

	10/6/1996
	502,28

	5/7/1996
	502,28

	7/8/1996
	502,28

	6/9/1996
	502,28

	8/10/1996
	502,28

	7/11/1996
	502,28

	6/12/1996
	1.004,56

	8/1/1997
	502,28

	7/2/1997
	502,28

	7/3/1997
	502,28

	7/4/1997
	502,28

	8/5/1997
	502,28

	6/6/1997
	502,28

	7/7/1997
	541,25

	12/8/1997
	541,25

	3/2/1992
	521.432,00

	2/3/1992
	521.432,00

	1º/4/1992
	521.432,00

	4/5/1992
	521.432,00

	1º/6/1992
	1.201.180,00

	1º/7/1992
	1.201.180,00

	3/8/1992
	5.703.271,00

	1º/9/1992
	1.201.180,00

	1º/10/1992
	2.700.100,00

	3/11/1992
	2.700.100,00

	1º/12/1992
	5.400.190,00

	4/1/1993
	11.974.140,00

	1º/2/1993
	6.513.000,00

	1º/3/1993
	6.513.000,00

	1º/4/1993
	8.901.300,00

	3/5/1993
	8.901.300,00

	1º/6/1993
	17.064.500,00

	1º/7/1993
	17.064.500,00

	2/8/1993
	23.968,51

	1º/9/1993
	28.584,84

	1º/10/1993
	48.804,00

	1º/11/1993
	61.088,00

	1º/12/1993
	267.210,00

	3/1/1994
	114.586,00

	1º/2/1994
	167.475,38

	1º/3/1994
	218.136,68

	1º/4/1994
	329,18

	2/5/1994
	329,18

	1º/12/1994
	658,36

	17/1/1995
	329,18

	13/2/1995
	329,18

	3/3/1995
	329,18

	3/4/1995
	329,18

	15/5/1995
	329,18

	8/6/1995
	470,25

	3/7/1995
	470,25

	3/8/1995
	470,25

	4/9/1995
	470,25

	2/10/1995
	470,25

	1º/11/1995
	470,25

	1º/12/1995
	9.146,60

	9/1/1996
	470,25

	12/2/1996
	470,25

	6/3/1996
	470,25

	2/4/1996
	4.091,23

	8/5/1996
	470,25

	17/6/1996
	540,78

	8/7/1996
	540,78

	5/8/1996
	4.503,00

	6/9/1996
	540,78

	4/10/1996
	540,78

	4/11/1996
	5.771,93

	9/12/1996
	1.081,56

	3/1/1997
	540,78

	6/2/1997
	540,78

	4/3/1997
	540,78

	7/4/1997
	540,78

	2/5/1997
	540,78

	5/6/1997
	540,78

	3/7/1997
	582,74

	1º/8/1997
	582,74

9.3. autorizar, caso requerido, nos termos do art. 26 da Lei n.º 8.443, de 1992, e do art. 217 do RITCU, o parcelamento da dívida fixada por este Acórdão em até 36 (trinta e seis) parcelas mensais e sucessivas, com a atualização monetária e os correspondentes acréscimos legais, esclarecendo à aludida responsável e aos aludidos sucessores que a falta de pagamento de qualquer parcela importará no vencimento antecipado do saldo devedor, sem prejuízo das demais medidas legais;
9.4. autorizar, desde logo, a cobrança judicial da dívida fixada por este Acórdão, nos termos do art. 28, inciso II, da Lei n.º 8.443, de 1992, diante do não atendimento às notificações; 
9.5. enviar a cópia deste Acórdão, com o Relatório e o Voto, ao Instituto Nacional do Seguro Social, para ciência e eventual adoção das providências cabíveis; e
9.6. enviar a cópia deste Acórdão, com o Relatório e o Voto, à Procuradoria da República no Estado do Rio de Janeiro, nos termos do art. 16, § 3º, da Lei n.º 8.443, de 1992, e do art. 209, § 7º, do RITCU, para o ajuizamento das ações civis e penais cabíveis.

Tomada de Contas Especial em face da indevida concessão dos benefícios previdenciários e da subsequente produção do dano ao erário, no âmbito do Posto do Seguro Social da Presidente Vargas e do Posto do Seguro Social Marechal Câmara, vinculados à Gerência Executiva do INSS no Rio de Janeiro  RJ, sob o valor histórico de R$ 376.146,02.

Segunda Câmara

Gerência Executiva do INSS no Rio de Janeiro - RJ.

3. Responsáveis: Helenita Martins Maia da Silva (CPF XXX.859.467-XX); e Vera Lúcia Baamonde da Silva (CPF XXX.298.057-XX).

13.1. Ministros presentes: Aroldo Cedraz (na Presidência) e Antonio Anastasia.
13.2. Ministros-Substitutos convocados: Marcos Bemquerer Costa e André Luís de Carvalho (Relator).

ANDRÉ DE CARVALHO

Trata-se de tomada de contas especial instaurada pelo Instituto Nacional do Seguro Social (INSS) em desfavor de Helenita Martins Maia da Silva e Vera Lúcia Baamonde da Silva (falecida) , como então servidoras do INSS, além dos demais responsáveis como beneficiários das correspondentes irregularidades, diante da indevida concessão dos benefícios previdenciários e da subsequente produção do dano ao erário no âmbito do Posto do Seguro Social da Presidente Vargas e do Posto do Seguro Social Marechal Câmara junto à Gerência Executiva do INSS no Rio de Janeiro - RJ sob o valor histórico de R$ 376.146,02.
2.	Após a análise final do feito, o Auditor Federal Alberto de Sousa Rocha Júnior lançou o seu parecer conclusivo à Peça 134, com a anuência dos dirigentes da Secex-TCE (Peças 135 e 136) , nos seguintes termos:
	" (...) 2. Em 18/7/2018, com fundamento na IN/TCU 71/2012, alterada pela IN/TCU 76/2016 e DN/TCU 155/2016, o dirigente do Instituto Nacional do Seguro Social autorizou a instauração da tomada de contas especial (peça 1) . O processo foi registrado no sistema e-TCE com o número 793/2019.
	3. O fundamento para a instauração da Tomada de Contas Especial, conforme consignado na matriz de responsabilização elaborada pelo tomador de contas, foi a constatação da seguinte irregularidade:
	'Concessão irregular de benefício previdenciário de aposentadoria, mediante a inserção fraudulenta de registros nas bases de dados da Previdência (vínculos empregatícios, cômputos de tempos de serviço, de conversão de atividade especial e outros) .'
	4. As responsáveis arroladas na fase interna foram devidamente comunicadas e, diante da ausência de justificativas suficientes para elidir a irregularidade e da não devolução dos recursos, instaurou-se a tomada de contas especial.
	5. No relatório de tomada de contas especial 001/2019 (peça 64) , o tomador de contas concluiu que o prejuízo importaria no valor original de R$ 376.146,02, imputando-se a responsabilidade a Helenita Martins Maia da Silva e a Vera Lúcia Baamonde da Silva, ex-servidoras do INSS, na condição de gestoras dos recursos, e a Adilson Jose¿ da Costa, a Altino Ribeiro dos Santos, a Alzira Wisnesky, a Laurentina Martins, a Maria Teresa Teixeira Villela, a Rodrigo de Carvalho e a Wilma de Assumpção Mahmed, na condição de beneficiários.
	6. Em 24/6/2020, a Controladoria-Geral da União emitiu o relatório de auditoria 793/2019 (peça 76) , em concordância com o relatório do tomador de contas. O certificado de auditoria 793/2019 e o parecer do dirigente do órgão de controle interno concluíram pela irregularidade das presentes contas (peças 77 e 78) .
	7. Em 1º/7/2020, o ministro responsável pela área atestou haver tomado conhecimento das conclusões contidas no relatório e certificado de auditoria, bem como do parecer conclusivo do dirigente do órgão de controle interno, manifestando-se pela irregularidade das contas, e determinou o encaminhamento do processo ao Tribunal de Contas da União (peça 79) .
	8. Foi proposto, inicialmente, o arquivamento do presente processo, sob a tese do comprometimento da defesa das responsáveis (itens 25 a 27, da instrução à peça 84) , a qual foi parcialmente rejeitada pelo Ministério Público de Contas, no que diz respeito a Helenita Martins Maia da Silva (cf. peça 88) , e totalmente refutada pelo Sr. Relator do processo, que determinou a citação das duas responsáveis (peça 89) .
	9. Em decorrência do despacho citatório do Relator, foram feitas consultas ao INSS, para saber da existência de benefício de pensão que tivesse Vera Lucia Baamonde da Silva como instituidora (peça 93) , ao Cartório da 14ª Circunscrição do Registro Civil e Tabelionato de Notas do Rio de Janeiro e ao Tribunal de Justiça do Estado do Rio de Janeiro, para que informassem sobre a existência de inventários e/ou partilhas de bens da Sra. Vera Lucia Baamonde da Silva, além de fornecer a certidão de óbito dela (peças 96, 101 e 108; 95, 102 e 109, respectivamente) .
	10. Em relação ao INSS, foi informado que não houve concessão de benefício de pensão em decorrência da morte de Vera Lucia Baamonde da Silva (v. peças 97, 98, 99 e 100) .
	11. O Cartório da 14ª Circunscrição do Registro Civil e Tabelionato de Notas do Rio de Janeiro atendeu com o envio da certidão de óbito de Vera Lucia Baamonde da Silva (peça 107) .
	12. O Tribunal de Justiça do Rio de Janeiro encaminhou informações dos registros de distribuição sobre não constar inventários, testamentos, arrolamentos e arrecadações relativos a Vera Lucia Baamonde da Silva (peça 103) , e encaminhou certidão de óbito dela (peça 104) .
	13. Com as respostas obtidas, tem-se por concluídas as diligências respectivas.
	14. Na instrução seguinte (peça 116) , analisando-se os documentos nos autos, concluiu-se pela necessidade de realização de citação para a seguinte irregularidade:
	14.1. Irregularidade:  concessão irregular de aposentadoria mediante o cômputo de tempo de serviço com base em vínculos empregatícios e/ou períodos de atividade indevidos e preenchimento de Comando de Concessão Eletrônica (CCE) e Discriminativo dos Salários de Concessão (DSC) com dados fictícios, considerando:
	a) edição de Comando de Concessão Eletrônica (CCE) , com base em dados fictícios em relação aos benefícios abaixo relacionados:
	a.1) Adilson Jose¿ da Costa, NB: 42/044.116.838-8, assinado por Helenita (Relatório do PAD 35301.000890/96-10, peça 7, p. 11, ap. 32; Relatório de auditoria, peça 14, p. 4, item 9; CCE, peça 112, p. 21, extraída do TC Processo 002.575/2020-5, peça 132, p. 441-516) ;
	a.2) Altino Ribeiro dos Santos, NB:42/044.257.228-0, assinado por Helenita e Vera (Relatório do PAD 35301.000890/96-10, peça 7, p. 13, ap. 46; relatório de auditoria, peça 15, p. 4, item 9; CCE, peça 112, p. 98, extraída do TC Processo 002.575/2020-5, peça 127, p. 64-138) ;
	a.3) Alzira Wisnesky NB: 46/046.856.434-9, assinado por Helenita (Relatório do PAD 35301.000890/96-10, peça 7, p. 21, ap. 106; relatório de auditoria, peça 17, p. 3, itens 16 e 17; CCE, peça, 112, p. 172, extraída do TC Processo 002.575/2020-5, peça 134, p. 192-274) ;
	a.4) Laurentina Martins, NB: 42/044.111.885-2, assinado por Helenita e conferido por Vera (Relatório do PAD 35301.000890/96-10, peça 7, p. 10, ap. 25; relatório de auditoria, peça 18, p. 3-4, item 9; CCE, peça 113, p. 16, extraída do TC Processo 002.575/2020-5, peça 129, p. 1-84) ;
	a.5) Maria Teresa Teixeira Villela, NB: 42/044.098.674-5, assinado por Helenita (Relatório do PAD 35301.000890/96-10, peça 7, p. 9, ap. 17; relatório de auditoria, peça 19, p. 3, itens 14, 15 e 16; CCE, peça 113, p. 101, extraída do TC Processo 002.575/2020-5, peça 132, p. 62-118) ;
	a.6) Rodrigo de Carvalho, NB: 42/044.096.735-0, assinado por Helenita e conferido por Vera (Relatório do PAD 35301.000890/96-10, peça 7, p. 8, ap. 11; relatório de auditoria, peça 20, p. 4, item 9; CCE, peça 112, p.  253, extraída do TC Processo 002.575/2020-5, peça 133, p. 730-804) ;
	a.7) Wilma de Assumpção Mahmed, NB: 42/043.387.921-1, assinado por Helenita e conferido por Vera (Relatório do PAD 35301.000890/96-10, peça 7, p. 7, ap. 06; relatório de auditoria, peça 21, p. 3, item 11; CCE, peça 113, p. 156, extraída do TC Processo 002.575/2020-5, peça 133, p. 603-663) ;
	b) emissão de Discriminativo dos Salários de Concessão (DSC) com base em dados fictícios quanto aos benefícios abaixo relacionados:
	b.1) Adilson Jose¿ da Costa, NB: 42/044.116.838-8, assinado por Helenita (Relatório do PAD 35301.000890/96-10, peça 7, p. 11, ap. 32; Relatório de auditoria, peça 14, p. 4, item 9; DSC, peça 112, p. 22, extraída do TC Processo 002.575/2020-5, peça 132, p. 441-516) ;
	b.2) Altino Ribeiro dos Santos, NB:42/044.257.228-0, assinado por Helenita e Vera (Relatório do PAD 35301.000890/96-10, peça 7, p. 13, ap. 46; relatório de auditoria, peça 15, p. 4, item 9; DSC, peça 112, p. 99, extraída do TC Processo 002.575/2020-5, peça 127, p. 64-138) ;
	b.3) Alzira Wisnesky NB: 46/046.856.434-9, assinado por Helenita (Relatório do PAD 35301.000890/96-10, peça 7, p. 21, ap. 106; relatório de auditoria, peça 17, p. 3, itens 16 e 17; DSC, peça, 112, p. 173, extraída do TC Processo 002.575/2020-5, peça 134, p. 192-274) ;
	b.4) Laurentina Martins, NB: 42/044.111.885-2, assinado por Helenita e Vera (Relatório do PAD 35301.000890/96-10, peça 7, p. 10, ap. 25; relatório de auditoria, peça 18, p. 3-4, item 9; DSC, peça 113, p. 17, extraída do TC Processo 002.575/2020-5, peça 129, p. 1-84) ;
	b.5) Maria Teresa Teixeira Villela, NB: 42/044.098.674-5, assinado por Helenita (Relatório do PAD 35301.000890/96-10, peça 7, p. 9, ap. 17; DSC, peça 113, p. 102, extraída do TC 002.575/20205, peça 132, p. 62-118) ;
	b.6) Rodrigo de Carvalho, NB: 42/044.096.735-0, assinado por Helenita e Vera (relatório de auditoria, peça 20, p. 4, item 9; CCE, peça 112, p.  254, extraída do TC Processo 002.575/2020-5, peça 133, p. 730-804) ;
	b.7) Wilma de Assumpção Mahmed, NB: 42/043.387.921-1, assinado por Helenita e Vera (Relatório do PAD 35301.000890/96-10, peça 7, p. 7, ap. 06; relatório de auditoria, peça 21, p. 3, item 11; DSC, peça 113, p. 157, extraída do TC Processo 002.575/2020-5, peça 133, p. 603-663) ;
	c) ausência de comprovação de vínculos empregatícios e períodos considerados na composição do tempo de serviço/contribuição a seguir:
	c.1) Adilson Jose¿ da Costa, NB: 42/044.116.838-8: em relação à empresa Atacadão dos Tapetes Campo Grande Ltda., período de junho/1989 a maio/1992 (cf. relatório de auditoria, peça 14, p. 1-2, itens 3.1, 3.2 e 3.2.1) ;
	c.3) Alzira Wisnesky NB: 46/046.856.434-9: em relação à empresa Valesul Alumínio S/A, sem comprovação de vínculo empregatício (cf. relatório de auditoria, peça 17, p. 2, itens 6 e 7) ;
	c.4) Wilma de Assumpção Mahmed, NB: 42/043.387.921-1: em relação à empresa Ensino Ltda., período de dezembro/1988 a novembro de 1991 (cf. relatório de auditoria, peça 21, p. 2, itens 4.1 a 4.2) ;
	d)  acolhimento irregular de contribuições na qualidade de contribuinte individual/empregador, referentes a:
	d.1) Altino Ribeiro dos Santos, NB:42/044.257.228-0: concomitante com recolhimentos feitos em outra condição de segurado (duplicidade) , em relação a contribuições feitas no período de outubro/1989 a setembro/1992 (cf. relatório de auditoria, peça 15, p. 2, itens 3.2 e 3.2.1) ;
	d.2) Laurentina Martins, NB: 42/044.111.885-2: informações falsas de recolhimento em relação a contribuições feitas no período de abril/1989 a março/1992 (cf. relatório de auditoria, peça 18, p. 2-3, itens 3.2 e 3.2.1) ;
	d.3) Maria Teresa Teixeira Villela, NB: 42/044.098.674-5: por ausência de comprovação das contribuições realizadas (cf. relatório de auditoria, peça 19, p. 2, itens 6, 7 e 9) ;
	d.4) Rodrigo de Carvalho, NB: 42/044.096.735-0: referente as contribuições feitas no período de fevereiro/1989 a janeiro/1992 (ref. relatório de auditoria, peça 20, p. 2, itens 3.1.2, 3.2 e 3.2.1) .
	14.1.1. Evidências da irregularidade: documentos técnicos presentes nas peças 6, 7, 8, 14, 15, 16, 17, 18, 19, 20, 21, 22, 36, 42, 50 e 51.
	14.1.2. Normas infringidas: Lei 8.213, de 24 de julho de 1991, art. 52 e 55, que estabelece ser a aposentadoria por tempo de serviço devida, cumprida e comprovada a carência exigida; e os arts. 56, 60 e 62, do Decreto 3.048, de 6 de maio de 1999, em sua então primeira redação, concernentes às exigências para a contagem do tempo de serviço e de contribuição e para a concessão de aposentadoria por tempo de serviço/contribuição.
	14.1.3 Débitos relacionados à responsável Helenita Martins Maia da Silva, referente à concessão feita aos beneficiários:7
	14.1.3.1. Adilson Jose¿ da Costa, NB: 42/044.116.838-8 
	Data da Ocorrência
	 Valor Histórico (Cr$) 

	01/04/1993
	          121.900.798,00 

	03/05/1993
	            11.005.373,00 

	01/06/1993
	            20.859.400,00 

	01/07/1993
	            21.098.200,00 

	Data da Ocorrência
	 Valor Histórico (CR$) 

	02/08/1993
	                   29.634,20 

	01/09/1993
	                   35.341,73 

	01/10/1993
	                   60.298,00 

	01/11/1993
	                   75.529,00 

	01/12/1993
	                 330.373,00 

	03/01/1994
	                 141.672,00 

	01/02/1994
	                 205.676,25 

	01/03/1994
	                 269.699,89 

	Data da Ocorrência
	 Valor Histórico (R$) 

	01/04/1994
	                        408,01 

	02/05/1994
	                        408,01 

	01/06/1994
	                        408,01 

	26/04/1995
	                        406,53 

	26/04/1995
	                        406,53 

	11/05/1995
	                        406,53 

	12/06/1995
	                        580,75 

	12/07/1995
	                        580,75 

	10/08/1995
	                        580,75 

	13/09/1995
	                        580,75 

	11/10/1995
	                        580,75 

	13/11/1995
	                        580,75 

	12/12/1995
	                     1.161,50 

	11/01/1996
	                        580,75 

	12/02/1996
	                        580,75 

	14/03/1996
	                        580,75 

	12/04/1996
	                        580,75 

	13/05/1996
	                        580,75 

	13/06/1996
	                        667,86 

	10/07/1996
	                        667,86 

	12/08/1996
	                        667,86 

	13/09/1996
	                        667,86 

	14/10/1996
	                        667,86 

	12/11/1996
	                        667,86 

	11/12/1996
	                     1.335,72 

	13/01/1997
	                        667,86 

	14/02/1997
	                        667,86 

	12/03/1997
	                        667,86 

	10/04/1997
	                        667,86 

	13/05/1997
	                        667,86 

	13/06/1997
	                        667,86 

	15/07/1997
	                        719,68 

	13/08/1997
	                        719,68 

	14/08/1998
	                        754,29 

	16/09/1998
	                     1.545,93 

	16/09/1998
	                        754,29 

	20/10/1998
	                        754,29 

	16/11/1998
	                        754,29 

	10/12/1998
	                     1.508,58 

	13/01/1999
	                        754,29 

	10/02/1999
	                        754,29 

	10/03/1999
	                        754,29 

	14/04/1999
	                        754,29 

	17/05/1999
	                        754,29 

	11/06/1999
	                        754,29 

	12/07/1999
	                        789,06 

	16/08/1999
	                        789,06 

	13/09/1999
	                        789,06 

	19/10/1999
	                        789,06 

	13/12/1999
	                        789,06 

	13/12/1999
	                     1.578,12 

	12/01/2000
	                        789,06 

	10/02/2000
	                        789,06 

	15/03/2000
	                        789,06 

	13/04/2000
	                        789,06 

	15/05/2000
	                        789,06 

	12/06/2000
	                        789,06 

	13/07/2000
	                        834,90 

	11/08/2000
	                        834,90 

	18/09/2000
	                        834,90 

	16/10/2000
	                        834,90 

	21/11/2000
	                        834,90 

	12/12/2000
	                     1.669,80 

	16/01/2001
	                        834,90 

	15/02/2001
	                        834,90 

	12/03/2001
	                        834,90 

	23/04/2001
	                        834,90 

	14/05/2001
	                        834,90 

	15/06/2001
	                        834,90 

	11/07/2001
	                        898,85 

	10/08/2001
	                        898,85 

	19/09/2001
	                        898,85 

	10/10/2001
	                        898,85 

	13/11/2001
	                        898,85 

	13/12/2001
	                     1.797,70 

	11/01/2002
	                        898,85 

	14/02/2002
	                        898,85 

	13/03/2002
	                        898,85 

	12/04/2002
	                        898,85 

	13/05/2002
	                        898,85 

	13/06/2002
	                        898,85 

	12/07/2002
	                        981,54 

	14/08/2002
	                        981,54 

	13/09/2002
	                        981,54 

	10/10/2002
	                        981,54 

	12/11/2002
	                        981,54 

	13/12/2002
	                     1.963,08 

	13/01/2003
	                        981,54 

	12/02/2003
	                        981,54 

	19/03/2003
	                        981,54 

	22/04/2003
	                        981,54 

	13/05/2003
	                        981,54 

	11/06/2003
	                        981,54 

	10/07/2003
	                     1.175,00 

	12/08/2003
	                     1.175,00 

	10/09/2003
	                     1.175,00 

	10/10/2003
	                     1.175,00 

	12/11/2003
	                     1.175,00 

	10/12/2003
	                     2.350,00 

	13/01/2004
	                     1.175,00 

	11/02/2004
	                     1.175,00 

	10/03/2004
	                     1.175,00 

	05/04/2004
	                     1.175,00 

	05/05/2004
	                     1.175,00 

	03/06/2004
	                     1.228,22 

	05/07/2004
	                     1.228,22 

	04/08/2004
	                     1.228,22 

	03/09/2004
	                     1.228,22 

	05/10/2004
	                     1.228,22 

	04/11/2004
	                     1.228,22 

	03/12/2004
	                     2.456,44 

	05/01/2005
	                     1.228,22 

	03/02/2005
	                     1.228,22 

	03/03/2005
	                     1.228,22 

	05/04/2005
	                     1.228,22 

	04/05/2005
	                     1.228,22 

	03/06/2005
	                     1.306,27 

	05/07/2005
	                     1.306,27 

	03/08/2005
	                     1.306,27 

	05/09/2005
	                     1.306,27 

	05/10/2005
	                     1.306,27 

	04/11/2005
	                     1.306,27 

	05/12/2005
	                     2.612,54 

	04/01/2006
	                     1.306,27 

	03/02/2006
	                     1.306,27 

	03/03/2006
	                     1.306,27 

	05/04/2006
	                     1.306,27 

	04/05/2006
	                     1.371,58 

	05/06/2006
	                     1.371,58 

	05/07/2006
	                     1.371,58 

	03/08/2006
	                     1.371,58 

	05/09/2006
	                     2.057,37 

	04/10/2006
	                     1.371,71 

	06/11/2006
	                     1.371,71 

	05/12/2006
	                     2.057,63 

	04/01/2007
	                     1.371,71 

	05/02/2007
	                     1.371,71 

	05/03/2007
	                     1.371,71 

	04/04/2007
	                     1.371,71 

	04/05/2007
	                     1.416,97 

	05/06/2007
	                     1.416,97 

	04/07/2007
	                     1.416,97 

	03/08/2007
	                     1.416,97 

	05/09/2007
	                     2.125,45 

	03/10/2007
	                     1.416,97 

	06/11/2007
	                     1.416,97 

	05/12/2007
	                     2.125,46 

	04/01/2008
	                     1.416,97 

	08/02/2008
	                     1.416,97 

	05/03/2008
	                     1.416,97 

	03/04/2008
	                     1.487,81 

	06/05/2008
	                     1.487,81 

	04/06/2008
	                     1.487,81 

	03/07/2008
	                     1.487,81 

	05/08/2008
	                     1.487,81 

	03/09/2008
	                     2.231,71 

	03/10/2008
	                     1.487,81 

	05/11/2008
	                     1.487,81 

	03/12/2008
	                     2.231,72 

	06/01/2009
	                     1.487,81 

	04/02/2009
	                     1.487,81 

	04/03/2009
	                     1.575,88 

	03/04/2009
	                     1.575,88 

	06/05/2009
	                     1.575,88 

	03/06/2009
	                     1.575,88 

	03/07/2009
	                     1.575,88 

	05/08/2009
	                     1.575,88 

	03/09/2009
	                     2.363,82 

	05/10/2009
	                     1.575,88 

	05/11/2009
	                     1.575,88 

	03/12/2009
	                     2.363,82 

	06/01/2010
	                     1.575,88 

	03/02/2010
	                     1.672,63 

	03/03/2010
	                     1.672,63 

	06/04/2010
	                     1.672,63 

	05/05/2010
	                     1.672,63 

	04/06/2010
	                     1.672,63 

	05/07/2010
	                     1.672,63 

	04/08/2010
	                     1.846,93 

	03/09/2010
	                     2.546,29 

	05/10/2010
	                     1.697,53 

	04/11/2010
	                     1.697,53 

	03/12/2010
	                     2.546,30 

	05/01/2011
	                     1.697,53 

	03/02/2011
	                     1.806,34 

	03/03/2011
	                     1.806,34 

	05/04/2011
	                     1.806,34 

	04/05/2011
	                     1.806,34 

	03/06/2011
	                     1.806,34 

	05/07/2011
	                     1.806,34 

	03/08/2011
	                     1.806,34 

	14.1.3.2. Alzira Wisnesky, NB: 46/046.856.434-9
	Data da Ocorrência
	 Valor Histórico (Cr$) 

	01/04/1993
	            70.598.000,00 

	03/05/1993
	              8.580.700,00 

	01/06/1993
	            16.449.800,00 

	01/07/1993
	            16.449.800,00 

	Data da Ocorrência
	 Valor Histórico (CR$) 

	02/08/1993
	                   23.105,09 

	01/09/1993
	                   27.555,11 

	01/10/1993
	                   47.046,00 

	01/11/1993
	                   58.819,00 

	01/12/1993
	                 257.584,00 

	03/01/1994
	                 110.458,00 

	01/02/1994
	                 161.442,32 

	01/03/1994
	                 210.278,62 

	01/04/1994
	                        318,11 

	02/05/1994
	                        318,11 

	01/06/1994
	                        318,11 

	01/07/1994
	                        318,11 

	10/05/1995
	                     4.094,63 

	06/06/1995
	                        452,95 

	06/07/1995
	                        452,95 

	04/08/1995
	                        452,95 

	06/09/1995
	                        452,95 

	06/10/1995
	                        452,95 

	07/11/1995
	                        452,95 

	06/12/1995
	                        905,90 

	09/01/1996
	                        452,95 

	06/02/1996
	                        452,95 

	07/03/1996
	                        452,95 

	12/04/1996
	                        452,95 

	07/05/1996
	                        452,95 

	07/06/1996
	                     4.340,73 

	04/07/1996
	                        520,89 

	07/08/1996
	                        520,89 

	05/09/1996
	                        520,89 

	07/10/1996
	                        520,89 

	06/11/1996
	                        520,89 

	05/12/1996
	                     1.041,78 

	09/01/1997
	                        520,89 

	06/02/1997
	                        520,89 

	06/03/1997
	                        520,89 

	04/04/1997
	                        520,89 

	07/05/1997
	                        520,89 

	05/06/1997
	                        520,89 

	04/07/1997
	                        561,31 

	06/08/1997
	                        561,31 

	04/09/1997
	                        561,31 

	06/10/1997
	                        561,31 

	06/11/1997
	                        561,31 

	14.1.3.2 Maria Teresa Teixeira Ville, NB: 42/044.098.674-5
	Data da Ocorrência
	 Valor Histórico (Cr$) 

	01/10/1992
	            14.242.470,00 

	03/11/1992
	              2.507.890,00 

	01/12/1992
	              4.388.800,00 

	04/01/1993
	              2.507.890,00 

	01/02/1993
	              6.050.000,00 

	01/03/1993
	              6.050.000,00 

	01/04/1993
	              8.267.700,00 

	03/05/1993
	              8.267.700,00 

	01/06/1993
	            15.949.700,00 

	01/07/1993
	            15.879.700,00 

	02/08/1993
	                   22.262,30 

	01/09/1993
	                   26.616,31 

	01/10/1993
	                   45.330,38 

	01/11/1993
	                 113.480,06 

	01/12/1993
	                 248.188,87 

	03/01/1994
	                 106.429,59 

	01/02/1994
	                 155.553,13 

	01/03/1994
	                 202.607,94 

	Data da Ocorrência
	 Valor Histórico (R$) 

	01/04/1994
	                        306,50 

	02/05/1994
	                        306,50 

	01/06/1994
	                        306,50 

	07/07/1994
	                        305,74 

	04/08/1994
	                        305,74 

	06/09/1994
	                        305,74 

	07/10/1994
	                        305,74 

	07/11/1994
	                        305,74 

	06/12/1994
	                        611,48 

	05/01/1995
	                        305,74 

	06/02/1995
	                        305,74 

	06/03/1995
	                        305,74 

	06/04/1995
	                        305,74 

	05/05/1995
	                        305,74 

	06/06/1995
	                        436,77 

	06/07/1995
	                        436,77 

	04/08/1995
	                        436,77 

	06/09/1995
	                        436,77 

	05/10/1995
	                        436,77 

	07/11/1995
	                        436,77 

	06/12/1995
	                        873,54 

	05/01/1996
	                        436,77 

	06/02/1996
	                        436,77 

	06/03/1996
	                        436,77 

	08/04/1996
	                        436,77 

	07/05/1996
	                        436,77 

	07/06/1996
	                        502,28 

	04/07/1996
	                        502,28 

	06/08/1996
	                        502,28 

	05/09/1996
	                        502,28 

	07/10/1996
	                        502,28 

	06/11/1996
	                        502,28 

	05/12/1996
	                     1.004,56 

	07/01/1997
	                        502,28 

	06/02/1997
	                        502,28 

	06/03/1997
	                        502,28 

	04/04/1997
	                        502,28 

	07/05/1997
	                        502,28 

	05/06/1997
	                        502,28 

	04/07/1997
	                        541,25 

	06/08/1997
	                        541,25 

	14.1.4 Cofre credor: Instituto Nacional do Seguro Social.
	14.1.5 Responsável: Helenita Martins Maia da Silva.
	14.1.5.1 Conduta: na condição de servidora do INSS e responsável pela concessão de processos de aposentadoria, a Sra. Helenita Martins Maia da Silva promoveu o cômputo de tempo de serviço com base em vínculos empregatícios e/ou períodos de atividade indevidos e preenchimento de Comando de Concessão Eletrônica (CCE) e Discriminativo dos Salários de Concessão (DSC) com dados fictícios, resultando em concessões que geraram pagamentos irregulares de benefícios, em prejuízo ao Erário federal.
	14.1.5.2 Nexo de causalidade: a realização das concessões de aposentadoria irregulares importou em dano ao Erário federal, uma vez que propiciou pagamentos indevidos de valores a título de benefício previdenciário.
	14.1.5.3 Culpabilidade: é dever elementar do servidor público a boa e regular execução de suas atribuições, no sentido de propiciar a adequada contraprestação de serviços aos usuários do serviço público, e o correto desembolso de recursos públicos decorrentes de atos de sua responsabilidade; não há, nos autos, excludentes de ilicitude, de culpabilidade e de punibilidade ou elementos que permitam concluir pela ocorrência de boa-fé da responsável, sendo razoável afirmar, por outro lado, que era exigível, da responsável, conduta diversa daquela que adotou, consideradas as circunstâncias que a cercavam, pois deveria ter promovido a devida verificação do atendimento das condições para concessões de benefícios previdenciários, com base na documentação apresentada pelos segurados e/ou em consultas que validem as informações disponibilizadas nos documentos em apreço.
	14.1.6 Débitos relacionados às responsáveis Helenita Martins Maia da Silva e Vera Lucia Baamonde da Silva, referente à concessão feita aos beneficiários:
	14.1.6.1 Altino Ribeiro dos Santos, NB: 42/044.257.228-0
	Data da Ocorrência
	 Valor Histórico (Cr$) 

	01/03/1993
	            42.607.200,00 

	01/04/1993
	            10.083.700,00 

	03/05/1993
	            10.083.700,00 

	01/06/1993
	            19.331.100,00 

	01/07/1993
	            19.331.100,00 

	Data da Ocorrência
	 Valor Histórico (CR$) 

	02/08/1993
	                   27.152,20 

	01/09/1993
	                   32.462,66 

	01/10/1993
	                   55.287,33 

	01/11/1993
	                   69.122,20 

	01/12/1993
	                 302.704,30 

	03/01/1994
	                 129.807,16 

	01/02/1994
	                 189.498,80 

	01/03/1994
	                 247.111,38 

	Data da Ocorrência
	 Valor Histórico (R$) 

	01/04/1994
	                        373,83 

	02/05/1994
	                        373,83 

	01/06/1994
	                        373,83 

	14/07/1994
	                        372,90 

	10/08/1994
	                        372,90 

	13/09/1994
	                        372,90 

	14/10/1994
	                        372,90 

	14/11/1994
	                        372,90 

	13/12/1994
	                        745,80 

	12/01/1995
	                        372,90 

	10/02/1995
	                        372,90 

	10/03/1995
	                        372,90 

	12/04/1995
	                        372,90 

	11/05/1995
	                        372,90 

	12/06/1995
	                        532,71 

	12/07/1995
	                        532,71 

	10/08/1995
	                        532,71 

	13/09/1995
	                        532,71 

	11/10/1995
	                        532,71 

	13/11/1995
	                        532,71 

	12/12/1995
	                     1.065,42 

	11/01/1996
	                        532,71 

	12/02/1996
	                        532,71 

	12/03/1996
	                        532,71 

	12/04/1996
	                        532,71 

	13/05/1996
	                        532,71 

	13/06/1996
	                        612,61 

	10/07/1996
	                        612,61 

	12/08/1996
	                        612,61 

	11/09/1996
	                        612,61 

	11/10/1996
	                        612,61 

	12/11/1996
	                        612,61 

	11/12/1996
	                     1.225,22 

	14/01/1997
	                        612,61 

	14/02/1997
	                        612,61 

	12/03/1997
	                        612,61 

	11/04/1997
	                        612,61 

	14/05/1997
	                        612,61 

	11/06/1997
	                        612,61 

	10/07/1997
	                        660,14 

	14.1.6.2 Laurentina Martins, NB: 42/044.111.885-2
	Data da Ocorrência
	 Valor Histórico (Cr$) 

	03/08/1992
	              1.488.790,00 

	01/09/1992
	              2.126.842,00 

	01/10/1992
	              3.171.250,00 

	03/11/1992
	              3.177.540,00 

	01/12/1992
	              8.730.350,00 

	04/01/1993
	              3.964.040,00 

	01/02/1993
	              7.634.000,00 

	01/03/1993
	              7.665.000,00 

	01/04/1993
	            10.475.300,00 

	03/05/1993
	            10.476.300,00 

	01/06/1993
	            20.072.400,00 

	01/07/1993
	            20.081.900,00 

	Data da Ocorrência
	 Valor Histórico (CR$) 

	02/08/1993
	                   28.206,70 

	01/09/1993
	                   33.639,29 

	01/10/1993
	                   57.434,00 

	01/11/1993
	                   71.890,00 

	01/12/1993
	                 314.459,00 

	03/01/1994
	                 134.848,00 

	01/02/1994
	                 196.286,09 

	01/03/1994
	                 256.708,20 

	Data da Ocorrência
	 Valor Histórico (R$) 

	01/04/1994
	                        388,35 

	02/05/1994
	                        388,35 

	01/06/1994
	                        388,35 

	06/10/1994
	                        387,38 

	10/10/1994
	                        387,38 

	08/11/1994
	                        387,38 

	07/12/1994
	                        774,76 

	09/01/1995
	                        387,38 

	08/02/1995
	                        387,38 

	07/03/1995
	                        387,38 

	07/04/1995
	                        387,38 

	08/05/1995
	                        387,38 

	07/06/1995
	                        553,40 

	07/07/1995
	                        553,40 

	07/08/1995
	                        553,40 

	11/09/1995
	                        553,40 

	06/10/1995
	                        553,40 

	08/11/1995
	                        553,40 

	07/12/1995
	                     1.106,80 

	09/01/1996
	                        553,40 

	07/02/1996
	                        553,40 

	07/03/1996
	                        553,40 

	09/04/1996
	                        553,40 

	08/05/1996
	                        553,40 

	10/06/1996
	                        636,41 

	08/07/1996
	                        636,41 

	07/08/1996
	                        636,41 

	09/09/1996
	                        636,41 

	08/10/1996
	                        636,41 

	08/11/1996
	                        636,41 

	06/12/1996
	                     1.272,82 

	08/01/1997
	                        636,41 

	07/02/1997
	                        636,41 

	07/03/1997
	                        636,41 

	08/04/1997
	                        636,41 

	08/05/1997
	                        636,41 

	09/06/1997
	                        636,41 

	10/07/1997
	                        685,79 

	14.1.6.3 Rodrigo de Carvalho, NB: 42/044.096.735-0
	Data da Ocorrência
	 Valor Histórico (Cr$) 

	04/05/1992
	                 276.979,00 

	01/06/1992
	              1.115.671,00 

	01/07/1992
	              1.115.671,00 

	03/08/1992
	              1.115.671,00 

	01/09/1992
	              1.115.671,00 

	01/10/1992
	              2.507.890,00 

	03/11/1992
	              2.507.890,00 

	01/12/1992
	              4.179.810,00 

	04/01/1993
	              5.015.780,00 

	01/02/1993
	              6.050.000,00 

	01/03/1993
	              6.049.331,00 

	01/04/1993
	              8.267.700,00 

	03/05/1993
	              8.267.700,00 

	01/06/1993
	            15.849.700,00 

	01/07/1993
	            15.849.700,00 

	Data da Ocorrência
	 Valor Histórico (CR$) 

	02/08/1993
	                   22.262,30 

	01/09/1993
	                   26.549,94 

	01/10/1993
	                   90.660,76 

	01/11/1993
	                   56.740,03 

	01/12/1993
	                 141.759,28 

	03/01/1994
	                 212.859,18 

	01/02/1994
	                 155.553,13 

	01/03/1994
	                 202.607,94 

	Data da Ocorrência
	 Valor Histórico (R$) 

	01/04/1994
	                        306,50 

	02/05/1994
	                        306,50 

	01/06/1994
	                        306,50 

	13/07/1994
	                        305,74 

	05/08/1994
	                        305,74 

	08/09/1994
	                        305,74 

	10/10/1994
	                        305,74 

	08/11/1994
	                        305,74 

	07/12/1994
	                        611,48 

	06/01/1995
	                        305,74 

	07/02/1995
	                        305,74 

	07/03/1995
	                        305,74 

	07/04/1995
	                        305,74 

	08/05/1995
	                        305,74 

	07/06/1995
	                        436,77 

	07/07/1995
	                        436,77 

	07/08/1995
	                        436,77 

	08/09/1995
	                        436,77 

	06/10/1995
	                        436,77 

	08/11/1995
	                        436,77 

	07/12/1995
	                        873,54 

	08/01/1996
	                        436,77 

	07/02/1996
	                        436,77 

	13/03/1996
	                        436,77 

	12/04/1996
	                        436,77 

	08/05/1996
	                        436,77 

	10/06/1996
	                        502,28 

	05/07/1996
	                        502,28 

	07/08/1996
	                        502,28 

	06/09/1996
	                        502,28 

	08/10/1996
	                        502,28 

	07/11/1996
	                        502,28 

	06/12/1996
	                     1.004,56 

	08/01/1997
	                        502,28 

	07/02/1997
	                        502,28 

	07/03/1997
	                        502,28 

	07/04/1997
	                        502,28 

	08/05/1997
	                        502,28 

	06/06/1997
	                        502,28 

	07/07/1997
	                        541,25 

	12/08/1997
	                        541,25 

	14.1.6.4 Wilma de Assumpção Mahmed, NB: 42/043.387.921-1 	 		 
	Data da Ocorrência
	 Valor Histórico (Cr$) 

	03/02/1992
	                 521.432,00 

	02/03/1992
	                 521.432,00 

	01/04/1992
	                 521.432,00 

	04/05/1992
	                 521.432,00 

	01/06/1992
	              1.201.180,00 

	01/07/1992
	              1.201.180,00 

	03/08/1992
	              5.703.271,00 

	01/09/1992
	              1.201.180,00 

	01/10/1992
	              2.700.100,00 

	03/11/1992
	              2.700.100,00 

	01/12/1992
	              5.400.190,00 

	04/01/1993
	            11.974.140,00 

	01/02/1993
	              6.513.000,00 

	01/03/1993
	              6.513.000,00 

	01/04/1993
	              8.901.300,00 

	03/05/1993
	              8.901.300,00 

	01/06/1993
	            17.064.500,00 

	01/07/1993
	            17.064.500,00 

	02/08/1993
	                   23.968,51 

	01/09/1993
	                   28.584,84 

	01/10/1993
	                   48.804,00 

	01/11/1993
	                   61.088,00 

	01/12/1993
	                 267.210,00 

	03/01/1994
	                 114.586,00 

	01/02/1994
	                 167.475,38 

	01/03/1994
	                 218.136,68 

	Data da Ocorrência
	 Valor Histórico (R$) 

	01/04/1994
	                        329,18 

	02/05/1994
	                        329,18 

	01/12/1994
	                        658,36 

	17/01/1995
	                        329,18 

	13/02/1995
	                        329,18 

	03/03/1995
	                        329,18 

	03/04/1995
	                        329,18 

	15/05/1995
	                        329,18 

	08/06/1995
	                        470,25 

	03/07/1995
	                        470,25 

	03/08/1995
	                        470,25 

	04/09/1995
	                        470,25 

	02/10/1995
	                        470,25 

	01/11/1995
	                        470,25 

	01/12/1995
	                     9.146,60 

	09/01/1996
	                        470,25 

	12/02/1996
	                        470,25 

	06/03/1996
	                        470,25 

	02/04/1996
	                     4.091,23 

	08/05/1996
	                        470,25 

	17/06/1996
	                        540,78 

	08/07/1996
	                        540,78 

	05/08/1996
	                     4.503,00 

	06/09/1996
	                        540,78 

	04/10/1996
	                        540,78 

	04/11/1996
	                     5.771,93 

	09/12/1996
	                     1.081,56 

	03/01/1997
	                        540,78 

	06/02/1997
	                        540,78 

	04/03/1997
	                        540,78 

	07/04/1997
	                        540,78 

	02/05/1997
	                        540,78 

	05/06/1997
	                        540,78 

	03/07/1997
	                        582,74 

	01/08/1997
	                        582,74 

	14.1.7 Cofre credor: Instituto Nacional do Seguro Social.
	14.1.8 Responsável: Helenita Martins Maia da Silva.
	14.1.8.1 Conduta: na condição de servidora do INSS e responsável pela concessão de processos de aposentadoria, a Sra. Helenita Martins Maia da Silva promoveu o cômputo de tempo de serviço com base em vínculos empregatícios e/ou períodos de atividade indevidos e preenchimento de Comando de Concessão Eletrônica (CCE) e Discriminativo dos Salários de Concessão (DSC) com dados fictícios, resultando em concessões que geraram pagamentos irregulares de benefícios, em prejuízo ao Erário federal.
	14.1.8.2 Nexo de causalidade: a realização das concessões de aposentadoria irregulares importou em dano ao Erário federal, uma vez que propiciou pagamentos indevidos de valores a título de benefício previdenciário.
	14.1.8.3 Culpabilidade: é dever elementar do servidor público a boa e regular execução de suas atribuições, no sentido de propiciar a adequada contraprestação de serviços aos usuários do serviço público, e o correto desembolso de recursos públicos decorrentes de atos de sua responsabilidade; não há, nos autos, excludentes de ilicitude, de culpabilidade e de punibilidade ou elementos que permitam concluir pela ocorrência de boa-fé da responsável, sendo razoável afirmar, por outro lado, que era exigível, da responsável, conduta diversa daquela que adotou, consideradas as circunstâncias que a cercavam, pois deveria ter promovido a devida verificação do atendimento das condições para concessões de benefícios previdenciários, com base na documentação apresentada pelos segurados e/ou em consultas que validem as informações disponibilizadas nos documentos em apreço.
	14.1.9 Responsável: Vera Lúcia Baamonde da Silva.
	14.1.9.1 Conduta: na condição de servidora do INSS e corresponsável pela concessão de processos de aposentadoria, na condição de chefe e revisora dos atos de instrução, a Sra. Vera Lucia Baamonde da Silva promoveu a anuência com o cômputo de tempo de serviço, com base em vínculos empregatícios e/ou períodos de atividade indevidos e preenchimento de Comando de Concessão Eletrônica (CCE) e Discriminativo dos Salários de Concessão (DSC) com dados fictícios, mediante ato de revisão/controle, resultando em concessões que geraram pagamentos irregulares de benefícios, em prejuízo ao Erário federal.
	14.1.9.2 Nexo de causalidade: a realização das concessões de aposentadoria irregulares importou em dano ao Erário federal, uma vez que propiciou pagamentos indevidos de valores a título de benefício previdenciário.
	14.1.9.3 Culpabilidade: é dever elementar do servidor público a boa e regular execução de suas atribuições, no sentido de propiciar a adequada contraprestação de serviços aos usuários do serviço público, e o correto desembolso de recursos públicos decorrentes de atos de sua responsabilidade; não há, nos autos, excludentes de ilicitude, de culpabilidade e de punibilidade ou elementos que permitam concluir pela ocorrência de boa-fé da responsável, sendo razoável afirmar, por outro lado, que era exigível, da responsável, conduta diversa daquela que adotou, consideradas as circunstâncias que a cercavam, pois deveria ter promovido a devida verificação do atendimento das condições para concessões de benefícios previdenciários, com base na documentação apresentada pelos segurados e/ou em consultas que validem as informações disponibilizadas nos documentos em apreço.
	15. Encaminhamento: citação.
	16. Apesar de o tomador de contas não haver incluído Vera Lúcia Baamonde da Silva como responsável, neste processo, após análise realizada sobre a documentação acostada aos autos, concluiu-se que sua responsabilidade deveria ser incluída, uma vez que havia evidências de que tenha tido participação na irregularidade aqui verificada.
	17. Apesar de o tomador de contas haver incluído Alzira Wisnesky como responsável, neste processo, após análise realizada sobre a documentação acostada aos autos, concluiu-se que sua responsabilidade deveria ser excluída, uma vez que não havia evidências de que tenha tido participação na irregularidade aqui verificada.
	18. Em cumprimento ao pronunciamento da unidade (peça 118) , foi efetuada citação das responsáveis, nos moldes adiante:
	a) Helenita Martins Maia da Silva - promovida a citação da responsável, conforme delineado adiante:
	Comunicação: Ofício 52138/2021-TCU/Seproc (peça 126) 
Data da Expedição: 27/9/2021
Data da Ciência: não houve (Mudou-se) - peça 128
Observação: ofício enviado para o endereço da responsável, conforme pesquisa na base de dados no sistema da Receita Federal, custodiada pelo TCU (peça 119) 

	Comunicação: Ofício 54404/2021-TCU/Seproc (peça 124) 
Data da Expedição: 27/9/2021
Data da Ciência: não houve (Ausente) - peça 129
Observação: ofício enviado para o endereço da responsável, conforme pesquisa na base de dados no sistema do Renach, custodiada pelo TCU (peça 121) 

	Comunicação: Ofício 0009/2022-TCU/Seproc (peça 131) 
Data da Expedição: 13/1/2022
Data da Ciência: 17/1/2022 (peça 132) 
Nome Recebedor: Alisson Castro
Observação: ofício enviado para o endereço da responsável, conforme pesquisa na base de dados no sistema do Renach, custodiada pelo TCU (peça 130) 
Fim do prazo para a defesa: 1º/2/2022

	b) Vera Lúcia Baamonde da Silva - promovida a citação do espólio da responsável, na pessoa de seu representante legal, seu administrador provisório, José Gomes Carvalho da Silva, (cônjuge supérstite, cf. peça 107, p. 2, e peça 114) , conforme delineado adiante:
	Comunicação: Ofício 52139/2021-TCU/Seproc (peça 125) 
Data da Expedição: 27/9/2021
Data da Ciência: 29/9/2021 (peça 127) 
Nome Recebedor: Valdemir Carvalho
Observação: ofício enviado para o endereço da responsável, conforme pesquisa na base de dados no sistema da Receita Federal, custodiada pelo TCU (peça 120) 
Fim do prazo para a defesa: 14/10/2021

	Comunicação: Ofício 54405/2021-TCU/Seproc (peça 123) 
Data da Expedição: 27/9/2021
Data da Ciência: não houve retorno do aviso de recebimento
Observação: ofício enviado para o endereço da responsável, conforme pesquisa na base de dados no sistema do Renach, custodiada pelo TCU (peça 122) 

	19. Conforme Despacho de Conclusão das Comunicações Processuais (peça 133) , as providências inerentes às comunicações processuais foram concluídas.
	20. Transcorrido o prazo regimental, as responsáveis Helenita Martins Maia da Silva e Vera Lúcia Baamonde da Silva permaneceram silentes, devendo ser consideradas reveis, nos termos do art. 12, § 3º, da Lei 8.443/1992.
	Análise dos pressupostos de procedibilidade da IN/TCU 71/2012
	Avaliação de Viabilidade do Exercício do Contraditório e Ampla Defesa
	21. Verifica-se que não houve o transcurso de mais de dez anos desde o fato gerador sem que tenha havido a notificação da responsável Helenita Martins Maia da Silva pela autoridade administrativa federal competente (art. 6º, inciso II, c/c art. 19 da IN/TCU 71/2012, modificada pela IN/TCU 76/2016) , uma vez que o fato gerador da irregularidade sancionada ocorreu até agosto/1997 (v. relações detalhadas de créditos, peças 50 e 51) , e essa responsável foi notificada, pela autoridade administrativa competente, na fase interna da TCE, quanto às irregularidades em apreço, em 2018 (cf. peça 58) .
	21.1 Em relação ao espólio da responsável Vera Lúcia Baamonde da Silva (fato gerador até agosto/2011, cf. peça 51, p. 1-49) , não foi notificada na fase interna da TCE. A responsável demonstrou conhecimento dos fatos, por meio de depoimento em auditoria, em 1997, v. peça 11, p. 2-3, item 5.1; p. 14, item 6.2; termo de declaração de vistas do PAD, peça 112, p. 1, extraída do TC Processo 002.575/2020-5, peça 116, p. 217) , e termo de interrogatório da Justiça Federal, em 1995 (peça 112, p. 2-3, extraída do TC Processo 002.575/2020-5, peça 116, p. 269-270) .
	Valor de Constituição da TCE
	22. Verifica-se, ainda, que o valor atualizado do débito apurado (sem juros) , em 1º/1/2017, é de R$ 1.340.943,44, portanto, superior ao limite mínimo de R$ 100.000,00, na forma estabelecida conforme os arts. 6º, inciso I, e 19, da IN/TCU 71/2012, modificada pela IN/TCU 76/2016.
	Outros processos/débitos nos sistemas do TCU com as mesmas responsáveis
	23. Informa-se que foi encontrado processo no Tribunal com as mesmas responsáveis:
Quadro 1
	Responsável
	Processo

	Helenita Martins Maia da Silva
	Processo 028.999/2020-7 [TCE, aberto, 'TCE instaurada pelo Instituto Nacional do Seguro Social, em razão de desfalque, alcance, desvio ou desaparecimento de dinheiro, bens ou valores públicos, gestão previdenciária, habilitação e concessão de benefícios previdenciários, com cômputo indevido de período de contribuição; vínculo empregatício fictício, PIS fornecido pertencente a outro segurado; fictícios os salários de contribuições (pelo teto máximo) informados nos formulários (nº  da TCE no sistema: 737/2018) ']

	Vera Lúcia Baamonde da Silva
	Processo 028.999/2020-7 [TCE, aberto, 'TCE instaurada pelo Instituto Nacional do Seguro Social, em razão de desfalque, alcance, desvio ou desaparecimento de dinheiro, bens ou valores públicos, gestão previdenciária, habilitação e concessão de benefícios previdenciários, com cômputo indevido de período de contribuição; vínculo empregatício fictício, PIS fornecido pertencente a outro segurado; fictícios os salários de contribuições (pelo teto máximo) informados nos formulários (nº  da TCE no sistema: 737/2018) ']

	23.1 Apesar de ter sido verificada a existência de outro processo em desfavor de Helenita Martins Maia da Silva e de Vera Lucia Baamonde da Silva, em tramitação nesta Casa (cf. Quadro 1 acima) , considera-se não ser conveniente o apensamento do presente processo a ele, tendo em vista que tal apensamento não atenderia à expectativa de racionalização administrativa, pois eventual apensamento só redundaria em um incremento de complexidade no desdobramento desses processos.
	24. A tomada de contas especial está, assim, devidamente constituída e em condição de ser instruída.
	EXAME TÉCNICO
	Da validade das notificações:
	25. Preliminarmente, cumpre tecer breves considerações sobre a forma como são realizadas as comunicações processuais no TCU. A esse respeito, destacam-se o art. 179, do Regimento Interno do TCU (Resolução 155, de 4/12/2002) e o art. 4º, inciso III, § 1º, da Resolução TCU 170, de 30 de junho de 2004, in verbis:  (...) 
	26. Bem se vê, portanto, que a validade da citação via postal não depende de que o aviso de recebimento seja assinado pelo próprio destinatário da comunicação, o que dispensa, no caso em tela, a entrega do AR em "mãos próprias". A exigência da norma é no sentido de o Tribunal verificar se a correspondência foi entregue no endereço correto, residindo aqui a necessidade de certeza inequívoca.
	27. Não é outra a orientação da jurisprudência do TCU, conforme se verifica dos julgados a seguir transcritos:
	'São válidas as comunicações processuais entregues, mediante carta registrada, no endereço correto do responsável, não havendo necessidade de que o recebimento seja feito por ele próprio (Acórdão 3648/2013-TCU-Segunda Câmara, Relator José Jorge) ;
	É prescindível a entrega pessoal das comunicações pelo TCU, razão pela qual não há necessidade de que o aviso de recebimento seja assinado pelo próprio destinatário. Entregandose a correspondência no endereço correto do destinatário, presume-se o recebimento da citação (Acórdão 1019/2008-TCU-Plenário, Relator Benjamin Zymler) ;
	As comunicações do TCU, inclusive as citações, deverão ser realizadas mediante Aviso de Recebimento - AR, via Empresa Brasileira de Correios e Telégrafos, bastando para sua validade que se demonstre que a correspondência foi entregue no endereço correto (Acórdão 1526/2007-TCU-Plenário, Relator Aroldo Cedraz) .'
	28. A validade do critério de comunicação processual do TCU foi referendada pelo Supremo Tribunal Federal, nos termos do julgamento do MS-AgR 25.816/DF, por meio do qual se afirmou a desnecessidade da ciência pessoal do interessado, entendendo-se suficiente a comprovação da entrega do 'AR' no endereço do destinatário:
	'Ementa: agravo regimental. Mandado de segurança. Desnecessidade de intimação pessoal das decisões do tribunal de contas da união. art. 179 do regimento interno do TCU. Intimação do ato impugnado por carta registrada, iniciado o prazo do art. 18 da lei nº 1.533/51 da data constante do aviso de recebimento. Decadência reconhecida. Agravo improvido.
	O envio de carta registrada com aviso de recebimento está expressamente enumerado entre os meios de comunicação de que dispõe o Tribunal de Contas da União para proceder às suas intimações.
	O inciso II do art. 179 do Regimento Interno do TCU é claro ao exigir apenas a comprovação da entrega no endereço do destinatário, bastando o aviso de recebimento simples.'
	Da revelia das responsáveis Helenita Martins Maia da Silva e Vera Lúcia Baamonde da Silva
	29. No caso vertente, a citação de cada uma das responsáveis (Helenita Martins Maia da Silva e Vera Lúcia Baamonde da Silva) se deu em endereços provenientes de pesquisas de endereços realizadas pelo TCU (vide parágrafos acima) , porquanto, devido ao insucesso de realizar a citação da responsável Helenita Martins Maia da Silva em endereço constante na base de dados da Receita Federal custodiada pelo TCU, buscou-se a notificação em endereços provenientes das bases de dados públicas custodiadas pelo TCU (TSE e Renach) e das bases de dados do próprio TCU. A entrega dos ofícios citatórios nesses endereços ficou comprovada, conforme detalhamento a seguir:
	29.1 Helenita Martins Maia da Silva, Ofício 0009/2022-TCU/Seproc (peças 131 e 132) , origem no sistema do Renach (peça 130) ; e
	29.2 José Gomes Carvalho da Silva, administrador provisório do espólio de Vera Lúcia Baamonde da Silva, Ofício 52139/2021-TCU/Seproc (peças 125 e 127) , origem no sistema da Receita Federal (peça 120) .
	30. Nos processos do TCU, a revelia não leva à presunção de que seriam verdadeiras todas as imputações levantadas contra os responsáveis, diferentemente do que ocorre no processo civil, em que a revelia do réu opera a presunção da verdade dos fatos narrados pelo autor (Acórdão 1009/2018-TCU-Plenário, Relator Bruno Dantas; 2369/2013 - TCU - Plenário, Relator Benjamin Zymler e 2449/2013 - TCU - Plenário, Relator Benjamin Zymler) . Dessa forma, a avaliação da responsabilidade do agente não pode prescindir da prova existente no processo ou para ele carreada.
	31. Ao não apresentar sua defesa, as responsáveis deixaram de produzir prova da regular aplicação dos recursos sob suas responsabilidades, em afronta às normas que impõem, aos gestores públicos, a obrigação legal de, sempre que demandados pelos órgãos de controle, apresentar os documentos que demonstrem a correta utilização das verbas públicas, a exemplo do contido no art. 93, do Decreto-Lei 200/1967: 'Quem quer que utilize dinheiros públicos terá de justificar seu bom e regular emprego na conformidade das leis, regulamentos e normas emanadas das autoridades administrativas competentes'.
	32. Mesmo as alegações de defesa não sendo apresentadas, considerando o princípio da verdade real que rege esta Corte, procurou-se buscar, em manifestações das responsáveis, na fase interna desta Tomada de Contas Especial, se havia algum argumento que pudesse ser aproveitado a seu favor.
	33. No entanto, as responsáveis não se manifestaram na fase interna, não havendo, assim, nenhum argumento que possa vir a ser analisado e posteriormente servir para afastar a irregularidade apontada.
	34. Em se tratando de processo em que a parte interessada não se manifestou acerca da irregularidade imputada, não há elementos para que se possa efetivamente aferir e reconhecer a ocorrência de boa-fé na conduta das responsáveis, podendo este Tribunal, desde logo, proferir o julgamento de mérito pela irregularidade das contas, conforme os termos dos §§ 2º e 6º do art. 202 do Regimento Interno do TCU (Acórdão 2064/2011-TCU-Primeira Câmara, Relator Ubiratan Aguiar, 6.182/2011-TCU-1ª Câmara, Relator Weder de Oliveira, 4.072/2010-TCU-1ª Câmara, Relator Valmir Campelo, 1.189/2009-TCU-1ª Câmara, Relator Marcos Bemquerer, 731/2008TCUPlenário, Relator Aroldo Cedraz) .
	35. Dessa forma, as responsáveis Helenita Martins Maia da Silva e Vera Lúcia Baamonde da Silva devem ser consideradas revéis, nos termos do art. 12, § 3º, da Lei 8.443/1992, devendo as contas serem julgadas irregulares, condenando-as solidariamente ao débito apurado.
	Prescrição da Pretensão Punitiva
	36. A pretensão punitiva do TCU, conforme Acórdão 1441/2016-TCU-Plenário, Relator Benjamin Zymler, que uniformizou a jurisprudência acerca dessa questão, subordina-se ao prazo geral de prescrição indicado no art. 205, do Código Civil, que é de dez anos, contado da data de ocorrência da irregularidade sancionada, nos termos do art. 189, do Código Civil, sendo este prazo interrompido pelo ato que ordenar a citação, a audiência ou a oitiva das responsáveis.
	37. No caso em exame, ocorreu a prescrição, uma vez que a irregularidade sancionada ocorreu em 3/8/2011, e o ato de ordenação da citação ocorreu em 3/9/2021.
	Conclusão
	38. Em face da análise promovida na seção 'Exame Técnico', verifica-se que as responsáveis Helenita Martins Maia da Silva e Vera Lúcia Baamonde da Silva não lograram comprovar a boa e regular aplicação dos recursos e, instadas a se manifestarem, optaram pelo silêncio, configurando a revelia, nos termos do § 3º do art. 12 da Lei 8.443/1992. Ademais, inexistem nos autos elementos que demonstrem a boa-fé das responsáveis ou a ocorrência de outras excludentes de culpabilidade.
	39. Verifica-se também que houve a prescrição da pretensão punitiva, conforme análise já realizada.
	40. Tendo em vista que não constam dos autos elementos que permitam reconhecer a boa-fé das responsáveis, sugere-se que as suas contas sejam julgadas irregulares, nos termos do art. 202, § 6º, do Regimento Interno do TCU, com a imputação do débito atualizado monetariamente e acrescido de juros de mora, nos termos do art. 202, § 1º, do Regimento Interno do TCU, descontado o valor eventualmente recolhido.
	41. Por fim, como não houve elementos que pudessem modificar o entendimento acerca da irregularidade em apuração, mantém-se a matriz de responsabilização presente na peça 115.
	Proposta de encaminhamento
	42. Diante do exposto, submetemos os autos à consideração superior, propondo ao Tribunal:
	a)  considerar revéis as responsáveis Helenita Martins Maia da Silva e Vera Lúcia Baamonde da Silva, para todos os efeitos, dando-se prosseguimento ao processo, com fulcro no art. 12, § 3º, da Lei 8.443/1992;
	b) excluir, da relação processual, Alzira Wisnesky;
	c)	julgar irregulares, nos termos dos arts. 1º, inciso I, 16, inciso III, alíneas 'b' e 'c', da Lei 8.443/1992, c/c os arts. 19 e 23, inciso III, da mesma Lei, as contas das responsáveis Helenita Martins Maia da Silva e Vera Lúcia Baamonde da Silva;
	d) condenar a responsável Helenita Martins Maia da Silva, solidariamente com o espólio de Vera Lúcia Baamonde da Silva ou com os seus sucessores, caso tenha ocorrido a partilha, até o limite do patrimônio transferido, ao pagamento das importâncias a seguir especificadas, atualizadas monetariamente e acrescidas dos juros de mora, calculadas a partir das datas discriminadas até a data da efetiva quitação do débito, fixando-lhes o prazo de quinze dias, para que comprovem, perante o Tribunal, o recolhimento das referidas quantias aos cofres do Instituto Nacional do Seguro Social, nos termos do art. 23, inciso III, alínea 'a', da citada lei, c/c o art. 214, inciso III, alínea 'a', do Regimento Interno do TCU.
	Débitos relacionados à responsável Helenita Martins Maia da Silva:
	Data de ocorrência
	Valor histórico (R$) 

	1/4/1993
	121.900.798,00

	3/5/1993
	11.005.373,00

	1/6/1993
	20.859.400,00

	1/7/1993
	21.098.200,00

	2/8/1993
	29.634,20

	1/9/1993
	35.341,73

	1/10/1993
	60.298,00

	1/11/1993
	75.529,00

	1/12/1993
	330.373,00

	3/1/1994
	141.672,00

	1/2/1994
	205.676,25

	1/3/1994
	269.699,89

	1/4/1994
	408,01

	2/5/1994
	408,01

	1/6/1994
	408,01

	26/4/1995
	406,53

	26/4/1995
	406,53

	11/5/1995
	406,53

	12/6/1995
	580,75

	12/7/1995
	580,75

	10/8/1995
	580,75

	13/9/1995
	580,75

	11/10/1995
	580,75

	13/11/1995
	580,75

	12/12/1995
	1.161,50

	11/1/1996
	580,75

	12/2/1996
	580,75

	14/3/1996
	580,75

	12/4/1996
	580,75

	13/5/1996
	580,75

	13/6/1996
	667,86

	10/7/1996
	667,86

	12/8/1996
	667,86

	13/9/1996
	667,86

	14/10/1996
	667,86

	12/11/1996
	667,86

	11/12/1996
	1.335,72

	13/1/1997
	667,86

	14/2/1997
	667,86

	12/3/1997
	667,86

	10/4/1997
	667,86

	13/5/1997
	667,86

	13/6/1997
	667,86

	15/7/1997
	719,68

	13/8/1997
	719,68

	14/8/1998
	754,29

	16/9/1998
	1.545,93

	16/9/1998
	754,29

	20/10/1998
	754,29

	16/11/1998
	754,29

	10/12/1998
	1.508,58

	13/1/1999
	754,29

	10/2/1999
	754,29

	10/3/1999
	754,29

	14/4/1999
	754,29

	17/5/1999
	754,29

	11/6/1999
	754,29

	12/7/1999
	789,06

	16/8/1999
	789,06

	13/9/1999
	789,06

	19/10/1999
	789,06

	13/12/1999
	789,06

	13/12/1999
	1.578,12

	12/1/2000
	789,06

	10/2/2000
	789,06

	15/3/2000
	789,06

	13/4/2000
	789,06

	15/5/2000
	789,06

	12/6/2000
	789,06

	13/7/2000
	834,90

	11/8/2000
	834,90

	18/9/2000
	834,90

	16/10/2000
	834,90

	21/11/2000
	834,90

	12/12/2000
	1.669,80

	16/1/2001
	834,90

	15/2/2001
	834,90

	12/3/2001
	834,90

	23/4/2001
	834,90

	14/5/2001
	834,90

	15/6/2001
	834,90

	11/7/2001
	898,85

	10/8/2001
	898,85

	19/9/2001
	898,85

	10/10/2001
	898,85

	13/11/2001
	898,85

	13/12/2001
	1.797,70

	11/1/2002
	898,85

	14/2/2002
	898,85

	13/3/2002
	898,85

	12/4/2002
	898,85

	13/5/2002
	898,85

	13/6/2002
	898,85

	12/7/2002
	981,54

	14/8/2002
	981,54

	13/9/2002
	981,54

	10/10/2002
	981,54

	12/11/2002
	981,54

	13/12/2002
	1.963,08

	13/1/2003
	981,54

	12/2/2003
	981,54

	19/3/2003
	981,54

	22/4/2003
	981,54

	13/5/2003
	981,54

	11/6/2003
	981,54

	10/7/2003
	1.175,00

	12/8/2003
	1.175,00

	10/9/2003
	1.175,00

	10/10/2003
	1.175,00

	12/11/2003
	1.175,00

	10/12/2003
	2.350,00

	13/1/2004
	1.175,00

	11/2/2004
	1.175,00

	10/3/2004
	1.175,00

	5/4/2004
	1.175,00

	5/5/2004
	1.175,00

	3/6/2004
	1.228,22

	5/7/2004
	1.228,22

	4/8/2004
	1.228,22

	3/9/2004
	1.228,22

	5/10/2004
	1.228,22

	4/11/2004
	1.228,22

	3/12/2004
	2.456,44

	5/1/2005
	1.228,22

	3/2/2005
	1.228,22

	3/3/2005
	1.228,22

	5/4/2005
	1.228,22

	4/5/2005
	1.228,22

	3/6/2005
	1.306,27

	5/7/2005
	1.306,27

	3/8/2005
	1.306,27

	5/9/2005
	1.306,27

	5/10/2005
	1.306,27

	4/11/2005
	1.306,27

	5/12/2005
	2.612,54

	4/1/2006
	1.306,27

	3/2/2006
	1.306,27

	3/3/2006
	1.306,27

	5/4/2006
	1.306,27

	4/5/2006
	1.371,58

	5/6/2006
	1.371,58

	5/7/2006
	1.371,58

	3/8/2006
	1.371,58

	5/9/2006
	2.057,37

	4/10/2006
	1.371,71

	6/11/2006
	1.371,71

	5/12/2006
	2.057,63

	4/1/2007
	1.371,71

	5/2/2007
	1.371,71

	5/3/2007
	1.371,71

	4/4/2007
	1.371,71

	4/5/2007
	1.416,97

	5/6/2007
	1.416,97

	4/7/2007
	1.416,97

	3/8/2007
	1.416,97

	5/9/2007
	2.125,45

	3/10/2007
	1.416,97

	6/11/2007
	1.416,97

	5/12/2007
	2.125,46

	4/1/2008
	1.416,97

	8/2/2008
	1.416,97

	5/3/2008
	1.416,97

	3/4/2008
	1.487,81

	6/5/2008
	1.487,81

	4/6/2008
	1.487,81

	3/7/2008
	1.487,81

	5/8/2008
	1.487,81

	3/9/2008
	2.231,71

	3/10/2008
	1.487,81

	5/11/2008
	1.487,81

	3/12/2008
	2.231,72

	6/1/2009
	1.487,81

	4/2/2009
	1.487,81

	4/3/2009
	1.575,88

	3/4/2009
	1.575,88

	6/5/2009
	1.575,88

	3/6/2009
	1.575,88

	3/7/2009
	1.575,88

	5/8/2009
	1.575,88

	3/9/2009
	2.363,82

	5/10/2009
	1.575,88

	5/11/2009
	1.575,88

	3/12/2009
	2.363,82

	6/1/2010
	1.575,88

	3/2/2010
	1.672,63

	3/3/2010
	1.672,63

	6/4/2010
	1.672,63

	5/5/2010
	1.672,63

	4/6/2010
	1.672,63

	5/7/2010
	1.672,63

	4/8/2010
	1.846,93

	3/9/2010
	2.546,29

	5/10/2010
	1.697,53

	4/11/2010
	1.697,53

	3/12/2010
	2.546,30

	5/1/2011
	1.697,53

	3/2/2011
	1.806,34

	3/3/2011
	1.806,34

	5/4/2011
	1.806,34

	4/5/2011
	1.806,34

	3/6/2011
	1.806,34

	5/7/2011
	1.806,34

	3/8/2011
	1.806,34

	1/4/1993
	70.598.000,00

	3/5/1993
	8.580.700,00

	1/6/1993
	16.449.800,00

	1/7/1993
	16.449.800,00

	2/8/1993
	23.105,09

	1/9/1993
	27.555,11

	1/10/1993
	47.046,00

	1/11/1993
	58.819,00

	1/12/1993
	257.584,00

	3/1/1994
	110.458,00

	1/2/1994
	161.442,32

	1/3/1994
	210.278,62

	1/4/1994
	318,11

	2/5/1994
	318,11

	1/6/1994
	318,11

	1/7/1994
	318,11

	10/5/1995
	4.094,63

	6/6/1995
	452,95

	6/7/1995
	452,95

	4/8/1995
	452,95

	6/9/1995
	452,95

	6/10/1995
	452,95

	7/11/1995
	452,95

	6/12/1995
	905,90

	9/1/1996
	452,95

	6/2/1996
	452,95

	7/3/1996
	452,95

	12/4/1996
	452,95

	7/5/1996
	452,95

	7/6/1996
	4.340,73

	4/7/1996
	520,89

	7/8/1996
	520,89

	5/9/1996
	520,89

	7/10/1996
	520,89

	6/11/1996
	520,89

	5/12/1996
	1.041,78

	9/1/1997
	520,89

	6/2/1997
	520,89

	6/3/1997
	520,89

	4/4/1997
	520,89

	7/5/1997
	520,89

	5/6/1997
	520,89

	4/7/1997
	561,31

	6/8/1997
	561,31

	4/9/1997
	561,31

	6/10/1997
	561,31

	6/11/1997
	561,31

	1/10/1992
	14.242.470,00

	3/11/1992
	2.507.890,00

	1/12/1992
	4.388.800,00

	4/1/1993
	2.507.890,00

	1/2/1993
	6.050.000,00

	1/3/1993
	6.050.000,00

	1/4/1993
	8.267.700,00

	3/5/1993
	8.267.700,00

	1/6/1993
	15.949.700,00

	1/7/1993
	15.879.700,00

	2/8/1993
	22.262,30

	1/9/1993
	26.616,31

	1/10/1993
	45.330,38

	1/11/1993
	113.480,06

	1/12/1993
	248.188,87

	3/1/1994
	106.429,59

	1/2/1994
	155.553,13

	1/3/1994
	202.607,94

	1/4/1994
	306,50

	2/5/1994
	306,50

	1/6/1994
	306,50

	7/7/1994
	305,74

	4/8/1994
	305,74

	6/9/1994
	305,74

	7/10/1994
	305,74

	7/11/1994
	305,74

	6/12/1994
	611,48

	5/1/1995
	305,74

	6/2/1995
	305,74

	6/3/1995
	305,74

	6/4/1995
	305,74

	5/5/1995
	305,74

	6/6/1995
	436,77

	6/7/1995
	436,77

	4/8/1995
	436,77

	6/9/1995
	436,77

	5/10/1995
	436,77

	7/11/1995
	436,77

	6/12/1995
	873,54

	5/1/1996
	436,77

	6/2/1996
	436,77

	6/3/1996
	436,77

	8/4/1996
	436,77

	7/5/1996
	436,77

	7/6/1996
	502,28

	4/7/1996
	502,28

	6/8/1996
	502,28

	5/9/1996
	502,28

	7/10/1996
	502,28

	6/11/1996
	502,28

	5/12/1996
	1.004,56

	7/1/1997
	502,28

	6/2/1997
	502,28

	6/3/1997
	502,28

	4/4/1997
	502,28

	7/5/1997
	502,28

	5/6/1997
	502,28

	4/7/1997
	541,25

	6/8/1997
	541,25

	Valor atualizado do débito (com juros) em 23/2/2022: R$ 2.364.836,22. 
	Débitos relacionados à responsável Helenita Martins Maia da Silva, em solidariedade com o espólio/herdeiros de Vera Lúcia Baamonde da Silva:
	Data de ocorrência
	Valor histórico (R$) 

	1/3/1993
	42.607.200,00

	1/4/1993
	10.083.700,00

	3/5/1993
	10.083.700,00

	1/6/1993
	19.331.100,00

	1/7/1993
	19.331.100,00

	2/8/1993
	27.152,20

	1/9/1993
	32.462,66

	1/10/1993
	55.287,33

	1/11/1993
	69.122,20

	1/12/1993
	302.704,30

	3/1/1994
	129.807,16

	1/2/1994
	189.498,80

	1/3/1994
	247.111,38

	1/4/1994
	373,83

	2/5/1994
	373,83

	1/6/1994
	373,83

	14/7/1994
	372,90

	10/8/1994
	372,90

	13/9/1994
	372,90

	14/10/1994
	372,90

	14/11/1994
	372,90

	13/12/1994
	745,80

	12/1/1995
	372,90

	10/2/1995
	372,90

	10/3/1995
	372,90

	12/4/1995
	372,90

	11/5/1995
	372,90

	12/6/1995
	532,71

	12/7/1995
	532,71

	10/8/1995
	532,71

	13/9/1995
	532,71

	11/10/1995
	532,71

	13/11/1995
	532,71

	12/12/1995
	1.065,42

	11/1/1996
	532,71

	12/2/1996
	532,71

	12/3/1996
	532,71

	12/4/1996
	532,71

	13/5/1996
	532,71

	13/6/1996
	612,61

	10/7/1996
	612,61

	12/8/1996
	612,61

	11/9/1996
	612,61

	11/10/1996
	612,61

	12/11/1996
	612,61

	11/12/1996
	1.225,22

	14/1/1997
	612,61

	14/2/1997
	612,61

	12/3/1997
	612,61

	11/4/1997
	612,61

	14/5/1997
	612,61

	11/6/1997
	612,61

	10/7/1997
	660,14

	3/8/1992
	1.488.790,00

	1/9/1992
	2.126.842,00

	1/10/1992
	3.171.250,00

	3/11/1992
	3.177.540,00

	1/12/1992
	8.730.350,00

	4/1/1993
	3.964.040,00

	1/2/1993
	7.634.000,00

	1/3/1993
	7.665.000,00

	1/4/1993
	10.475.300,00

	3/5/1993
	10.476.300,00

	1/6/1993
	20.072.400,00

	1/7/1993
	20.081.900,00

	2/8/1993
	28.206,70

	1/9/1993
	33.639,29

	1/10/1993
	57.434,00

	1/11/1993
	71.890,00

	1/12/1993
	314.459,00

	3/1/1994
	134.848,00

	1/2/1994
	196.286,09

	1/3/1994
	256.708,20

	1/4/1994
	388,35

	2/5/1994
	388,35

	1/6/1994
	388,35

	6/10/1994
	387,38

	10/10/1994
	387,38

	8/11/1994
	387,38

	7/12/1994
	774,76

	9/1/1995
	387,38

	8/2/1995
	387,38

	7/3/1995
	387,38

	7/4/1995
	387,38

	8/5/1995
	387,38

	7/6/1995
	553,40

	7/7/1995
	553,40

	7/8/1995
	553,40

	11/9/1995
	553,40

	6/10/1995
	553,40

	8/11/1995
	553,40

	7/12/1995
	1.106,80

	9/1/1996
	553,40

	7/2/1996
	553,40

	7/3/1996
	553,40

	9/4/1996
	553,40

	8/5/1996
	553,40

	10/6/1996
	636,41

	8/7/1996
	636,41

	7/8/1996
	636,41

	9/9/1996
	636,41

	8/10/1996
	636,41

	8/11/1996
	636,41

	6/12/1996
	1.272,82

	8/1/1997
	636,41

	7/2/1997
	636,41

	7/3/1997
	636,41

	8/4/1997
	636,41

	8/5/1997
	636,41

	9/6/1997
	636,41

	10/7/1997
	685,79

	4/5/1992
	276.979,00

	1/6/1992
	1.115.671,00

	1/7/1992
	1.115.671,00

	3/8/1992
	1.115.671,00

	1/9/1992
	1.115.671,00

	1/10/1992
	2.507.890,00

	3/11/1992
	2.507.890,00

	1/12/1992
	4.179.810,00

	4/1/1993
	5.015.780,00

	1/2/1993
	6.050.000,00

	1/3/1993
	6.049.331,00

	1/4/1993
	8.267.700,00

	3/5/1993
	8.267.700,00

	1/6/1993
	15.849.700,00

	1/7/1993
	15.849.700,00

	2/8/1993
	22.262,30

	1/9/1993
	26.549,94

	1/10/1993
	90.660,76

	1/11/1993
	56.740,03

	1/12/1993
	141.759,28

	3/1/1994
	212.859,18

	1/2/1994
	155.553,13

	1/3/1994
	202.607,94

	1/4/1994
	306,50

	2/5/1994
	306,50

	1/6/1994
	306,50

	13/7/1994
	305,74

	5/8/1994
	305,74

	8/9/1994
	305,74

	10/10/1994
	305,74

	8/11/1994
	305,74

	7/12/1994
	611,48

	6/1/1995
	305,74

	7/2/1995
	305,74

	7/3/1995
	305,74

	7/4/1995
	305,74

	8/5/1995
	305,74

	7/6/1995
	436,77

	7/7/1995
	436,77

	7/8/1995
	436,77

	8/9/1995
	436,77

	6/10/1995
	436,77

	8/11/1995
	436,77

	7/12/1995
	873,54

	8/1/1996
	436,77

	7/2/1996
	436,77

	13/3/1996
	436,77

	12/4/1996
	436,77

	8/5/1996
	436,77

	10/6/1996
	502,28

	5/7/1996
	502,28

	7/8/1996
	502,28

	6/9/1996
	502,28

	8/10/1996
	502,28

	7/11/1996
	502,28

	6/12/1996
	1.004,56

	8/1/1997
	502,28

	7/2/1997
	502,28

	7/3/1997
	502,28

	7/4/1997
	502,28

	8/5/1997
	502,28

	6/6/1997
	502,28

	7/7/1997
	541,25

	12/8/1997
	541,25

	3/2/1992
	521.432,00

	2/3/1992
	521.432,00

	1/4/1992
	521.432,00

	4/5/1992
	521.432,00

	1/6/1992
	1.201.180,00

	1/7/1992
	1.201.180,00

	3/8/1992
	5.703.271,00

	1/9/1992
	1.201.180,00

	1/10/1992
	2.700.100,00

	3/11/1992
	2.700.100,00

	1/12/1992
	5.400.190,00

	4/1/1993
	11.974.140,00

	1/2/1993
	6.513.000,00

	1/3/1993
	6.513.000,00

	1/4/1993
	8.901.300,00

	3/5/1993
	8.901.300,00

	1/6/1993
	17.064.500,00

	1/7/1993
	17.064.500,00

	2/8/1993
	23.968,51

	1/9/1993
	28.584,84

	1/10/1993
	48.804,00

	1/11/1993
	61.088,00

	1/12/1993
	267.210,00

	3/1/1994
	114.586,00

	1/2/1994
	167.475,38

	1/3/1994
	218.136,68

	1/4/1994
	329,18

	2/5/1994
	329,18

	1/12/1994
	658,36

	17/1/1995
	329,18

	13/2/1995
	329,18

	3/3/1995
	329,18

	3/4/1995
	329,18

	15/5/1995
	329,18

	8/6/1995
	470,25

	3/7/1995
	470,25

	3/8/1995
	470,25

	4/9/1995
	470,25

	2/10/1995
	470,25

	1/11/1995
	470,25

	1/12/1995
	9.146,60

	9/1/1996
	470,25

	12/2/1996
	470,25

	6/3/1996
	470,25

	2/4/1996
	4.091,23

	8/5/1996
	470,25

	17/6/1996
	540,78

	8/7/1996
	540,78

	5/8/1996
	4.503,00

	6/9/1996
	540,78

	4/10/1996
	540,78

	4/11/1996
	5.771,93

	9/12/1996
	1.081,56

	3/1/1997
	540,78

	6/2/1997
	540,78

	4/3/1997
	540,78

	7/4/1997
	540,78

	2/5/1997
	540,78

	5/6/1997
	540,78

	3/7/1997
	582,74

	1/8/1997
	582,74

	Valor atualizado do débito (com juros) em 23/2/2022: R$ 2.127.101,97.
	e)  autorizar, desde logo, a cobrança judicial das dívidas, caso não atendidas as notificações, na forma do disposto no art. 28, inciso II, da Lei 8.443/1992;
	f) autorizar também, desde logo, se requerido, com fundamento no art. 26, da Lei 8.443/1992, c/c o art. 217, §1º, do Regimento Interno do TCU, o parcelamento das dívidas em até 36 parcelas, incidindo, sobre cada parcela, corrigida monetariamente, os correspondentes acréscimos legais, fixando-lhes o prazo de quinze dias, a contar do recebimento da notificação, para comprovarem, perante o Tribunal, o recolhimento da primeira parcela, e de trinta dias, a contar da parcela anterior, para comprovarem o recolhimento das demais parcelas, devendo incidir, sobre cada valor mensal, atualizado monetariamente, os juros de mora devidos, na forma prevista na legislação em vigor, alertando as responsáveis de que a falta de comprovação do recolhimento de qualquer parcela importará o vencimento antecipado do saldo devedor, nos termos do § 2º do art. 217 do Regimento Interno deste Tribunal;
	g) enviar cópia do Acórdão a ser prolatado à Procuradoria da República no Estado do Rio de Janeiro, nos termos do § 3º do art. 16 da Lei 8.443/1992, c/c o § 7º do art. 209 do Regimento Interno do TCU, para adoção das medidas cabíveis;
	h) enviar cópia do Acórdão que vier a ser proferido ao Instituto Nacional do Seguro Social e às responsáveis, para ciência;
	i) informar à Procuradoria da República no Estado do Rio de Janeiro, ao Instituto Nacional do Seguro Social, à Sra. Helenita Martins Maia da Silva e ao Sr. José Gomes Carvalho da Silva, administrador provisório do espólio da Sra. Vera Lúcia Baamonde da Silva, que a presente deliberação, acompanhada do Relatório e do Voto que a fundamenta, está disponível para a consulta no endereço www.tcu.gov.br/acordaos, além de esclarecer que, caso requerido, o TCU poderá fornecer, sem custos, as correspondentes cópias, de forma impressa; e
	j) informar à Procuradoria da República no Estado de Rio de Janeiro que, nos termos do parágrafo único do art. 62 da Resolução TCU 259/2014, os procuradores e membros do Ministério Público credenciados nesta Corte podem acessar os presentes autos de forma eletrônica e automática, ressalvados apenas os casos de eventuais peças classificadas como sigilosas, as quais requerem solicitação formal."
3.	Enfim, por intermédio do Exmo. Sr. Procurador Júlio Marcelo de Oliveira, o MPTCU anuiu, em cota singela (Peça 137) , à aludida proposta da unidade técnica.
É o Relatório.

não há.

Procurador Júlio Marcelo de Oliveira.

TOMADA DE CONTAS ESPECIAL. INSTITUTO NACIONAL DO SEGURO SOCIAL. FRAUDE PELA CONDUTA DOLOSA NA CONCESSÃO DE INDEVIDOS BENEFÍCIOS PREVIDENCIÁRIOS. CITAÇÃO DE UMA RESPONSÁVEL E DO ESPÓLIO DA RESPONSÁVEL FALECIDA. MANUTENÇÃO DA RESPONSABILIDADE DOS SUCESSORES. REVELIA. CONTAS IRREGULARES. DÉBITO. COMUNICAÇÃO.

TOMADA DE CONTAS ESPECIAL (TCE)

Secretaria de Controle Externo de Tomada de Contas Especial (Secex-TCE).

Trata-se de tomada de contas especial instaurada pelo Instituto Nacional do Seguro Social (INSS) em desfavor de Helenita Martins Maia da Silva e Vera Lúcia Baamonde da Silva (falecida) , como então servidoras do INSS, além dos demais responsáveis como beneficiários das correspondentes irregularidades, diante da indevida concessão dos benefícios previdenciários e da subsequente produção do dano ao erário no âmbito do Posto do Seguro Social da Presidente Vargas e do Posto do Seguro Social Marechal Câmara junto à Gerência Executiva do INSS no Rio de Janeiro - RJ sob o valor histórico de R$ 376.146,02.
2.	A partir do Relatório de TCE n.º 1, de 2019 (Peça 64) , o tomador de contas assinalou a responsabilidade das anunciadas pessoas pelo dano ao erário sob o valor original de R$ 376.146,02 diante da indevida concessão dos benefícios previdenciários.
3.	No âmbito do TCU, a Secex-TCE promoveu a citação de Helenita Martins Maia da Silva, com os sucessores de Vera Lucia Baamonde da Silva (falecida em 13/10/2014) como eventuais beneficiários dos valores federais desviados indevidamente do INSS, para apresentarem a correspondente defesa, sem prejuízo de, eventualmente, recolherem o correspondente débito apontado neste feito; mas, a despeito da regular notificação, eles não apresentaram as suas alegações de defesa, nem efetuaram, tampouco, o recolhimento do débito em favor do INSS, passando à condição de revéis perante o TCU, nos termos do art. 12, § 3º, da Lei n.º 8.443, de 1992, sem prejuízo de assinalar a evidente conduta dolosa desses responsáveis na prática da aludida fraude contra o INSS.
4.	De todo modo, após a análise final do feito, a Secex-TCE propôs o julgamento pela irregularidade das contas das aludidas responsáveis para condenar solidariamente Helenita Martins Maia da Silva, com s sucessores de Vera Lúcia Baamonde da Silva (falecida) , ao pagamento do correspondente débito, deixando, entretanto, de lhes aplicar a subjacente multa legal ante a prescrição da pretensão punitiva do TCU, sem prejuízo de excluir a responsabilidade de Alzira Wisnesky na relação processual; tendo o MPTCU anuído a essa proposta.
5.	O TCU pode incorporar o parecer da unidade técnica a estas razões de decidir.
6.	Bem se vê que a conduta das responsáveis foi claramente dolosa no sentido de fraudar o sistema previdenciário e, por esse ângulo, restaria adequada a proposta da unidade técnica no sentido de julgar irregulares as contas das responsáveis causadores do aludido dano ao erário em consonância, aí, com a jurisprudência fixada pelo TCU a partir, por exemplo, do Acórdão 321/2019-TCU-Plenário, diante de todas as robustas evidências sobre a anunciada irregularidade por meio da malsinada fraude contra o INSS.
7.	O Tribunal deve deixar, contudo, de aplicar a subsequente multa legal em desfavor dos sucessores de Vera Lúcia Baamonde da Silva (falecida) , nos termos do art. 5º, XLV, da CF88, além de deixar de aplicar a subsequente multa legal em desfavor de Helenita Martins Maia da Silva, deixando, ainda, de inabilitá-la temporariamente para o exercício de função pública na administração federal, pois já teria ocorrido a prescrição da pretensão punitiva do TCU.
8.	Eis que subsistiria essa prescrição da pretensão punitiva do TCU, já que teria transcorrido o período superior a dez anos entre a ordem para a citação no âmbito do TCU, em 3/9/2021 (Peça 118) , e a derradeira cessação final de todo o ilícito continuado pela fraude ocorrida em 3/8/2011, nos termos do Acórdão 1441/2016-TCU-Plenário.
9.	Por meio, aliás, do aludido Acórdão 1.441/2016 proferido na Sessão Extraordinária de 8/6/2016, o Plenário do TCU firmou o seu entendimento no sentido de que a prescrição da pretensão punitiva deve seguir a regra geral do prazo decenal, contado a partir do fato, em linha com o art. 205 do Código Civil brasileiro, interrompendo a contagem do aludido prazo com a ordem de citação, nos termos do art. 240, caput, da Lei n.º 13.105 (Código Processual Civil) , de 2015.
10.	Sem prejuízo, entretanto, do respeito a esse entendimento do TCU, deve ser reiterada a minha ressalva já registrada em vários outros julgados do Tribunal no sentido de que, na ausência de lei específica, o TCU não deveria aplicar qualquer prazo prescricional sobre a referida pretensão punitiva ou, então, na pior das hipóteses, o Tribunal deveria aplicar a regra prescricional fixada pela Lei n.º 9.873, de 1999, não só porque ela trata diretamente de prescrição no âmbito do direito administrativo sancionador, mas também porque, entre outras medidas, a aludida lei manda aplicar o prazo prescricional penal, quando a infração administrativa também configure crime, além de determinar expressamente que, diante de ilícito continuado ou permanente, a contagem do prazo deve iniciar a partir da cessação do aludido ilícito.
11.	A despeito, pois, do registro dessa minha posição pessoal, o TCU deve deixar de promover a aplicação da multa legal ou a inabilitação temporária para o exercício de função pública em desfavor de Helenita Martins Maia da Silva a partir do entendimento fixado pelo aludido Acórdão 1441/2016-TCU-Plenário, até porque o TCU não tem promovido, ainda, a aplicação da Lei n.º 9.873, de 1998, para a definição da prescrição da pretensão punitiva do Tribunal.
12.	Não subsistiria, de todo modo, a eventual necessidade de promover o retorno do presente processo para buscar a citação de outros eventuais responsáveis, estando esse entendimento, aliás, em plena sintonia com a jurisprudência fixada pelo TCU a partir, por exemplo, dos Acórdãos 4.002/2020 e 5.297/2013, da 2ª Câmara, e dos Acórdãos 1.170/2017 e 1.223/2015, do Plenário, já que a ausência dessa nova citação não resultaria em prejuízo à defesa das atuais responsáveis, não só porque o presente processo já estaria em plenas condições de efetivo julgamento pelo TCU, mas também porque a solidariedade passiva seria legalmente erigida em favor do ente estatal credor, e não das eventuais pessoas privadas devedoras, podendo, se for o caso, as atuais condenadas ou os seus sucessores ajuizarem a superveniente ação regressiva em desfavor de outros eventuais responsáveis supostamente coobrigados.
13.	Por outro ângulo, não subsistiria a cogitada necessidade de exclusão da responsabilidade de Alzira Wisnesky neste processo, pois ela sequer teria sido chamada em citação no presente feito.
14.	De outra sorte, como a malsinada irregularidade configuraria a eventual conduta dolosa no sentido de efetivamente facilitar, permitir ou concorrer para que pessoa física ou jurídica privada incorpore ou utilize, de forma indevida, rendas, verbas ou valores integrantes do acervo patrimonial da administração pública, sem a observância das formalidades legais ou regulamentares aplicáveis, resultando no eventual ilícito doloso de improbidade administrativa causador do aludido prejuízo ao erário, nos termos, por exemplo, do art. 10, I e II, da Lei n.º 8.429, de 1992, com a alteração promovida pela Lei n.º 14.230, de 2021, a eventual prescrição da ação de ressarcimento ao erário também não subsistiria, estando esse entendimento em plena consonância com a jurisprudência fixada pelo STF no bojo do RE 852.475-SP, com o trânsito em julgado a partir de 6/12/2019, diante da Tese de Repercussão Geral n.º 897 no sentido de que "São imprescritíveis as ações de ressarcimento ao erário fundadas na prática de ato doloso tipificado na Lei de Improbidade Administrativa".
15.	O TCU deve julgar irregulares, portanto, as contas de Helenita Martins Maia da Silva e Vera Lúcia Baamonde da Silva (falecida) para condenar solidariamente Helenita Martins Maia da Silva, com o respectivo espólio ou sucessores da referida responsável falecida, ao pagamento do correspondente débito, deixando de aplicar, contudo, a multa legal ou a inabilitação para o exercício de função pública em sintonia, assim, com o Acórdão 1441/2016-TCU-Plenário, sem prejuízo, ainda, de deixar de avaliar a eventual responsabilidade dos supostos segurados-beneficiários, pois sequer teriam sido chamados em citação neste processo. 
Ante o exposto, voto pela prolação do Acórdão ora submetido a este Colegiado.
TCU, Sala das Sessões, em 28 de junho de 2022.
Ministro-Substituto ANDRÉ LUÍS DE CARVALHO 
Relator